臺灣高等法院臺南分院刑事判決　　　　　　九十二年度上訴字第四五○號　　　Ｇ
　　　上　訴　人
　　　即　被　告　壬　○　○
　　　選任辯護人　蘇　正　信　律師
　　　上　訴　人
　　　即　被　告　庚　○　○
　　　選任辯護人　蔡　碧　仲　律師
　　　上　訴　人
　　　即　被　告　癸　○　○
　　　右　一　人
　　　選任辯護人　蔡　清　河
　　　上　訴　人
　　　即　被　告　乙　○　○
　　　右　一　人
　　　選任辯護人　曾　子　珍
　　　上　訴　人
　　　即　被　告　戊　○　○
　　　右　三　人
　　　選任辯護人　王　正　明
右上訴人因違反貪污治罪條例案件，不服臺灣嘉義地方法院九十年度訴字第四二五號
中華民國九十二年一月二十二日第一審判決（起訴案號：臺灣嘉義地方法院檢察署九
十年度偵字第一五八○號、九十年度偵字第三五四八號），提起上訴，本院判決如左
：
      主      文
原判決關於壬○○、庚○○、癸○○連續違背職務收受賄賂與乙○○、戊○○、丑○○、丁○○共同連續違背職務交付賄賂及乙○○、丁○○定應執行刑部分均撤銷。
壬○○連續依據法令從事公務之人員，對於違背職務之行為，收受賄賂，處有期徒刑
伍年陸月，褫奪公權肆年，所得財物如附表一所示新臺幣陸萬玖仟伍佰元沒收。
庚○○連續依據法令從事公務之人員，對於違背職務之行為，收受賄賂，處有期徒刑
貳年拾月，褫奪公權年，所得財物如附表二所示新臺幣壹萬零伍佰元沒收。
癸○○連續依據法令從事公務之人員，對於違背職務之行為，收受賄賂，處有期徒刑
貳年玖月，褫奪公權年，所得財物如附表三所示新臺幣陸仟伍佰元沒收。
乙○○共同連續對於依據法令從事公務之人員，關於違背職務之行為，交付賄賂，處
有期徒刑貳年，褫奪公權年。
丁○○共同連續對於依據法令從事公務之人員，關於違背職務之行為，交付賄賂，處
有期徒刑壹年貳月，褫奪公權貳年。
戊○○共同連續對於依據法令從事公務之人員，關於違背職務之行為，交付賄賂，處
有期徒刑拾月，褫奪公權壹年，緩刑年。
丑○○共同連續對於依據法令從事公務之人員，關於違背職務之行為，交付賄賂，處
有期徒刑捌月，褫奪公權壹年，緩刑年。
其他上訴駁回。
乙○○所犯前開撤銷改判（行賄罪）部分所處有期徒刑貳年，褫奪公權年，及所犯
前開駁回上訴（共同行使偽造私文書罪）部分所處有期徒刑伍月，如附表七所示之物
沒收，應執行有期徒刑貳年月，褫奪公權年，如附表七所示之物沒收。
丁○○所犯前開撤銷改判（行賄罪）部分所處有期徒刑壹年貳月，褫奪公權貳年，及
所犯前開駁回上訴（共同行使偽造私文書罪）部分所處有期徒刑伍月，如附表七所示
之物沒收，應執行有期徒刑壹年伍月，褫奪公權貳年，緩刑肆年，如附表七所示之物
沒收。
      事      實
一、壬○○原係交通部公路局嘉義區監理所（下簡稱嘉義區監理所）副工程師，負責
    汽機車駕駛執照考照、汽車新領牌照及定期檢驗等電腦抽派工作及殘障駕駛人員
    資格認定，以及汽車考驗員訓練之行政工作；庚○○係該所工務員，負責主辦公
    共安全方案有關安全設備檢查及主辦肇事車輛處理有關之文書作業，以及負責考
    照、車輛定期檢驗、路邊稽查、併裝車銷燬及支援麻豆監理站等電腦抽派工作；
    癸○○則係該所機務士，負責經辦車輛定期檢驗等電腦抽派工作，其三人每日由
    電腦抽派負責嘉義區監理所各式車輛之檢驗工作，均係依據法令從事公務之人員
    。乙○○係嘉義市○○路一三五○號「全發交通股份有限公司」（下簡稱全發公
    司）之負責人，主要經營汽車貨運業、汽車買賣、汽車維修及代客驗車等業務，
    並於民國八十二年間起雇用丁○○為全發公司（全發公司係八十四年九月成立，
    丁○○於八十二年間至八十四年九月間係受僱於乙○○之夫陳禮豐擔任負責人之
    「瑞豐汽車商行」）之辦事員，負責行政管理、接洽客戶辦理領用汽車牌照、車
    輛定期檢驗、辦理營利事業登記證及兼辦瑞豐汽車商行車輛定期檢驗等業務；於
    八十五年十一月間起至八十八年三月間止僱用戊○○為全發公司之辦事員（其中
    八十六年九月至十二月間因生產而離職），自八十七年一月間起八十八年三月間
    止負責全發公司至嘉義區監理所代客辦理申領牌照及定期檢驗等業務；又自八十
    八年七月一日起至八十九年五月三十日止僱用李達山（業經判決免刑確定）、八
    十八年十二月起至九十年三月六日止僱用丑○○（自八十九年六月一日起負責嘉
    義區監理所驗車業務）為全發公司之辦事員，均負責全發公司至嘉義區監理所代
    客辦理申領牌照及定期檢驗等業務。
二、乙○○明知其所經營之上開全發公司代客送驗之大型拖曳車、傾卸式加吊桿貨車
    及一般型貨車，有超長、超寬、軸距超長、框式變更廂式、貨車變更為舞台車、
    電子琴花車或其他與車籍資料不符，依道路交通安全規則第三十八條、第三十九
    條、第三十九條之一有關之檢驗項目及標準規定，該等車輛均無法通過嘉義區監
    理所之正常檢驗程序，竟為避免無法通過檢驗，基於對於依據法令從事公務之人
    員，關於違背職務行為交付賄賂之概括犯意，連續分別與丁○○、戊○○、李達
    山、丑○○共同基於行賄之概括犯意聯絡，自八十七年三月間起至九十年三月間
    止與壬○○（自八十七年初起開始收賄）、庚○○（自八十八年中秋節後開始收
    賄）、癸○○（自八十八年間開始收賄）三人各別達成協議，而期約由乙○○支
    付通關費（即賄款），再由壬○○基於收受職務行為賄賂或收受違背職務行為賄
    賂之概括犯意，及由被告庚○○、癸○○二人基於收受違背職務行為賄賂之概括
    犯意，於其等抽派檢驗時，違背職務上應盡之檢驗義務，違法包庇予以通過檢驗
    ，嗣由乙○○依送驗車輛不合格之情形，分別指示戊○○（自八十七年三月間開
    始行賄）、李達山（自八十八年中秋節後開始行賄）、丑○○（自八十九年九月
    二十八日開始行賄）以每輛車新臺幣（下同）五百元至五千元之賄款交付予壬○○、庚○○、癸○○。其方式為：（一）由乙○○或丁○○向客戶收取通關費後
    ，再由乙○○指示戊○○、李達山、丑○○三人至嘉義區監理所查視當日電腦有
    無抽中壬○○、庚○○、癸○○三人執行檢驗業務，以利安插送驗事宜，如確定
    壬○○、庚○○、癸○○三人中之其中一人當日有執行檢驗業務時，即通知全發
    公司將不合格檢驗規定之車輛駛至嘉義區監理所受驗，而於壬○○、庚○○或癸○○前來檢視車輛引擎號碼及車身長度與寬度時，戊○○、李達山、丑○○即依
    乙○○指示，將欲行賄予壬○○、庚○○或癸○○之賄款捲成圓筒狀、再對摺，
    夾在手掌內，俟壬○○、庚○○或癸○○丈量車身長度及寬度，並拉開米尺時將
    賄款順勢遞給壬○○、庚○○或癸○○；（二）而李達山、壬○○、庚○○或癸○○為逃避嘉義區監理所檢驗線裝置之攝錄影機拍攝，或利用壬○○、庚○○或
    癸○○查看引擎號碼時，將受驗車頭拉高擋住攝影機，壬○○、庚○○或癸○○
    即鑽進車頭底下，李達山由另一邊鑽進車頭底下將賄款交給壬○○、庚○○或癸○○；（三）戊○○、李達山、丑○○或趁檢驗線現場旁人較少時，當場將賄款
    交付予壬○○、庚○○或癸○○，若遇到現場雜人太多時，即會迨事後在嘉義區
    監理所內趁旁人未及注意之際，將賄款塞給壬○○、庚○○或癸○○，惟壬○○
    對於如附表一編號５至８、１０至所示車輛之檢驗收受賄賂，並未違反道路交通
    安全規則之規定。（詳見如附表一、二、三所示）
三、任清榮（業經臺灣臺南地方法院判處有期徒刑三年六月）原係臺南縣新營市○○
    路八八之八號南瀛汽車修護股份有限公司（下簡稱南瀛公司）之汽車檢驗員，亦
    為交通部公路局嘉義區監理所麻豆監理站（下簡稱麻豆監理站）委託南瀛公司代
    為執行汽車檢驗之檢驗員，負責麻豆監理站範圍內大、小型汽車之定期檢驗（不
    含各級校車、幼稚園、托兒所之幼童專用車及大型傾卸框式車輛），及在南瀛公
    司定期檢驗不合格申請覆驗車輛、定期檢驗同時變更顏色檢驗車輛之業務，係屬
    受公務機關委託承辦公務之人員。詎任清榮其就主管檢驗汽車之事務，明知違背
    法令，竟基於圖利私人之犯意，自八十八年十二月間某日起，受理檢驗丁○○任
    職之瑞豐汽車商行所代客辦理大貨車檢驗之車輛時，明知丁○○所送檢之大貨車
    部分因違規改裝成電子琴花車，依道路交通安全規則第三十九條之一有關之檢驗
    項目及標準規定，該等車輛均無法通過該監理站之正常檢驗程序，竟連續以（一
    ）將檢驗廠設置之定點攝影機及查驗引擎號碼之攝影機，避開電子琴花車之裝潢
    設備；（二）或由丁○○以長度、寬度、高度完全符合標準，僅引擎號碼不同之
    代替車輛檢驗；（三）或受檢車輛實際未到場，僅由丁○○提供受檢車輛之行車
    執照及第三人強制責任保險卡，交任清榮在車輛檢驗紀錄表蓋「合格」章等方式
    ，每月約讓十輛該等違規車輛通過檢驗，因而使乙○○從八十八年十二月間起至
    八十九年十月間止，十一個月之期間，獲得向客戶收取每輛車三千元代檢費，每
    月計獲得三萬元（三千元乘十輛），共計實得三十三萬元（十一個月乘三萬元）
    之不法利益。嗣任清榮藉故向丁○○表示不願再配合檢驗車輛，經丁○○告知乙○○後，乙○○為避免無法通過檢驗，復基於上開對於依據法令從事公務之人員
    ，關於違背職務行為交付賄賂之概括犯意，連續與丁○○共同基於交付賄賂之概
    括犯意聯絡，於九十年一月十日，由丁○○在電話中對任清榮表示每輛車願支付
    一千元，二人於電話中達成上開期約後，丁○○即自九十年一月十日起至同年二
    月底止，在南瀛公司，連續三次交付賄款共計八千元（各為三千元、二千元、三
    千元）予任清榮後，任清榮再以上開違背職務之檢驗車輛方式，違背其職務上應
    盡之檢驗義務，使違規之八部車輛通過檢驗。
四、乙○○於九十年一月初某日，因客戶瑞興企業社負責人林文煌委託全發公司辦理
    該企業社所有ＩＢ－１３８號營業大貨車之申請繳銷重領發給自用牌照，乃指示
    丁○○於九十年一月三日向嘉義區監理所辦理，惟因林文煌無法提供停車場土地
    所有權狀證明，乙○○在明知依道路交通安全規則附件一第三點及臺灣省汽車運
    輸業停車場設置要點有關申請自用大貨車牌照者，應備具停車場所始予受理之規
    定下，乃利用其經營中古汽車買賣及上開定期驗車業務所累積多份嘉、雲、南縣
    市之土地所有權狀影本之便，明知坐落嘉義市○○段三三六地號土地非瑞興企業
    社所有及未經上開土地所有人吳便宜之同意，仍於九十年一月八日，與丁○○基
    於行使偽造私文書之犯意聯絡及行為分擔，指示丁○○在嘉義市○○○路利用不
    知情某成年刻印商偽造「吳便宜」之印章一顆，足以生損害於吳便宜，並委由丁○○在自用大貨車停車場地使用同意書上偽造如附表七所示吳便宜之簽名，並持
    上開偽造之「吳便宜」印章偽造如附表七所示吳便宜之印文後，至嘉義區監理所
    行使該偽造之自用大貨車停車場地使用同意書，再利用不知情嘉義區監理所之承
    辦公務員郭瑞振將該不實事項，登載於職務上所掌管之車籍資料公文書，並據以
    審查通過丁○○所承辦上開營業大貨車之申請繳銷重領發給自用牌照之審核業務
    ，足以生損害於吳便宜及嘉義區監理所對於車籍管理之正確性。
五、嗣因李達山離職後，向法務部調查局嘉義市調查站（下簡稱調查站）自首，經分
    別監聽乙○○、丁○○及丑○○之行動電話後而循線查獲上情。
六、案經法務部調查局嘉義市調查站移送臺灣嘉義地方法院檢察署檢察官偵查起訴。
      理      由
壹、撤銷改判部分：
一、訊據上訴人即被告壬○○、庚○○、癸○○對於右揭一、二之事實坦承被告壬○○係嘉義區監理所副工程師，劉炯銅係該所工務員，癸○○該所機務士，分別負
    責經辦新車申領牌照及車輛定期檢驗等電腦抽派工作等情，惟均否認有違背職務
    收受賄賂之犯行，被告壬○○辯稱：其檢驗之車輛僅原判決附表一編號一、五、
    七、十二、十六、十七、十八、十九、二十六、二十七、三十、三十四、三十五
    、三十七、三十八、四十、四十二、四十三、四十五及四十七所示計二十部，其
    餘二十七部與其無關。其檢驗之車輛中編號一、五、七、十九、三十四、三十五
    、三十七、三十八、四十、四十二、四十三、四十五及四十七，均依規定檢驗合
    格。至編號十二變更為篷式、編號十六變更為傾卸式、編號十七變更為廂式、編
    號十八變更為篷式加裝尾門機、編號二十六變更為傾卸框式加裝油壓吊桿、編號
    二十七變更為廂式及編號三十變更為傾卸式，因均提出統一發票及貨物稅證明，
    故依法予以檢驗合格。大型車底盤不檢驗不可能在底盤下交賄款，有違常理，大
    型車主停止檢驗線車頭部分避開監視錄影器死角收受賄款是不可能的。行賄車輛
    照片九十張不能證明車輛不合格，當時檢驗時他們會把車子弄成合格的格式，驗
    完後車主有時會事後改裝，車斗部分如果有問題，車主會把螺絲打開，等驗完之
    後再裝回去云云。被告庚○○辯稱：原判決附表三所示車輛並非全部係其所檢驗
    ，有部分不是其所驗，其驗車都符合規定，沒有違背職務，原判決附表三編號五
    、十二不是其所檢驗，編號八是複驗，都符合規定，其檢驗都是在法令規定範圍
    內才讓他們通過，證人子○○、辛○○、己○○、甲○○在調查站之證詞已足證
    明其驗車輛並未違背職務，證人子○○、辛○○、己○○、甲○○在調查站之證
    述對其有利，原審把這些證據當作其違背職務之證據。原判決附表三編號九之五
    千元並非賄款，係被告乙○○至嘉義區監理所繳稅時，金額不足，臨時向其所貸
    借，嗣由被告乙○○透過被告丁○○至嘉義區監理所返還。其於嘉義市調查站之
    自白有部分與事實不符，不得採為認定犯罪事實唯一之基礎。行賄車輛照片九十
    張不能證明車輛不合格，當時檢驗時他們會把車子弄成合格的格式，驗完後車主
    有時會事後改裝，車斗的部分如果有問題，車主會把螺絲打開，等驗完之後再裝
    回去。其等沒有接受賄賂，被告丑○○對於其等檢驗實務的規定、相關行政命令
    及監理座談會議記錄的規定不盡然瞭解，就跟車主說不合格云云。被告癸○○辯
    稱：原判決附表二編號一至編號五部分之車輛並非其所檢驗，編號三與編號四係
    屬重複記載，編號六至編號十部分之車輛係屬合格之車輛，並無違背職務之情事
    ，僅編號七、九、十所示之車輛為其所檢驗，編號十一至十七部分之車輛，固據
    被告丑○○自白向其行賄，然此部分既無詳細、明確之車籍資料，並無確切佐證
    ，資為證明，共同被告李達山依其所記之簿冊所為自白，有重大瑕疵，不足採信
    ，共同被告李達山在調查站之證述係審判外之陳述，無證據能力。所有車輛其只
    檢驗三部，都是合格檢驗，也沒有收賄，他們所說的三種交付賄賂方式，其都沒
    有接受，他們送驗之車輛都是合格車輛，不必收受賄賂。證人子○○、辛○○、
    己○○、甲○○之證述可以做為其沒有違背職務的見證。行賄車輛照片九十不能
    證明車輛不合格，當時檢驗時他們會把車子弄成合格的格式，驗完後車主有時會
    事後改裝，車斗的部分如果有問題，車主會把螺絲打開，等驗完之後再裝回去，
    當時在調查站其有心絞痛毛病，其一直在打嗝，為了保命急求交保，調查站說其
    情形可以緩刑，叫其承認，這不是其意思云云。又訊據上訴人即被告乙○○、戊○○、丑○○、丁○○對於右揭一、二之事實坦承被告乙○○經營全發公司、被
    告戊○○、丑○○、丁○○係在全發公司分別任職辦事員一職等情，惟均否認有
    違背職務交付賄賂之犯行，被告乙○○辯稱：被告壬○○辯稱原判決附表一所載
    共四十七部車輛中，編號二、三、四、六、八、九、十、十一、十三、十四、十
    五、二十、二十一、二十二、二十三、二十四、二十五、二十八、二十九、三十
    一、三十二、三十三、三十六、三十九、四十一、四十四、四十六等二十七部車
    輛非被告壬○○檢驗，編號一、五、七、十九、三十四、三十五、三十七、三十
    八、四十、四十二、四十三、四十五及四十七等十三部車輛，均依規定檢驗合格
    ，編號十二、十六、十七、十八、二十六、二十七、三十等七部車輛，為車體變
    更車輛，已附統一發票及貨物稅證明，得予檢驗合格。被告癸○○辯稱原判決附
    表二所載共十七部車輛中，編號一至編號五部分之車輛並非被告癸○○所檢驗，
    編號六至編號十部分之車輛係屬合格，共同被告李達山依其所記之簿冊所為自白
    ，有重大瑕疵，不足採信，編號十一至十七部分之車輛，固據被告丑○○自白向
    其行賄，然此部分既無詳細、明確之車籍資料，並無確切佐證，資為證明。被告
    庚○○辯稱原判決附表三所載共十二輛車輛中，編號五、八、十二車輛，並非其
    所檢驗，編號一、二、三、四、六、七、十、十一車輛並無超長、超寬或未附貨
    物稅等不合格情事，編號九所載收賄金額五千元，並非賄款，係其到監理所繳稅
    時，金額不足，臨時向被告庚○○所借，嗣由其透過丁○○返還。以上非由被告
    壬○○、癸○○、庚○○檢驗之車輛，被告戊○○、丑○○及共同被告李達山尚
    無對之行賄之可能，至於合格之車輛被告戊○○、丑○○及共同被告李達山亦無
行賄之必要，縱有行賄之行為，其意亦在表達感謝，並非在使被告壬○○、癸○○、庚○○三人因此為違背職務之行為甚明。其雖有供稱曾經指示其屬下給錢，
    但其所經營之全發公司，並未因欲使不合格之車輛通過檢驗，而由被告壬○○、
    癸○○、庚○○違背職務檢驗通過而交付賄賂，其縱有交付賄款之事實，亦屬關
    於職務行為行賄，自不構成犯罪。其送去檢驗的車子都是合法的，當初其等不曉
    得有合法的公差範圍之內，其以為是不合格的，他們願意讓其快速的通過驗車，
    其才給他們一點感謝的表示，是其指示被告丑○○做的，當初其等給的費用只是
    謝禮，感謝他們儘速幫其等把車子驗好。其在調查站及偵查中所說的金額、對象
    與後來查證有很大出入，不確實。用照片證明車輛不合格是不合理的，像電子琴
    花車，縣市政府核准他們營業，所以他們可以裝音響等設備，但監理所規定車輛
    不准裝這些設備，所以驗車時，其等必須把監理所不允許之設備吊走，驗完後再
    裝回去，其等再向客人收取工資，有些廂型車本身就是箱型的，行照也是箱型的
    ，其不知道為何照片不合格。李達山於調查站之證述係審判外之陳述，無證據能
    力云云。被告戊○○辯稱：其離職已經二、三年，其去調查站時沒有資料，調查
    站拿一張紙，裡面有登記車牌號碼、驗車日期、行賄金額，其有行賄但因離職太
    久，行賄的對象、次數、金額其不敢很確定，就看調查站提供的那張表，根據調
    查站那張表去回答，憑印象去講，不是很真實，其行賄被告壬○○、癸○○部分
    ，經鈞院調查結果僅勝四輛，行賄金額餘一萬二千元，並非如被告乙○○之自白
    其行賄車輛多達三十七輛，行賄金額十一萬三千元云云。被告丁○○辯稱：其僅
    自承轉達老闆娘即被告乙○○之意思給被告被告戊○○、李達山、丑○○，實際
    上並未參與構成要件之行為，因係受僱於被告乙○○，且負責內勤行政工作，並
    未收受額外利益，主觀上亦無行賄之故意，況對驗車時合格與否並不熟知，其與
    其餘被告並無犯意聯絡，充其量僅為幫助犯，在調查站時，調查員說其可以當證
    人也可以當被告，其是受僱於公司的職員，他說其可以是緩刑或無罪，在他的誘
    導之下，叫其配合他，其不曉得後來判決會變成共犯云云。被告丑○○辯稱：其
    在調查站及偵查中所供述之金額、對象與後來查證有很大出入，不確實，經鈞院
    函查結果，原判決附表一被告壬○○部分，共計有編號四十四、四十六非被告壬○○所檢驗，原判決附表二被告癸○○部分，既無車號亦無檢驗紀錄可供查證是
    否合格？原判決附表三被告庚○○部分，計有編號十二非被告庚○○所檢驗，故
    原判決認定其行賄金額應先刪除八千元，其只利用人少時才給他們錢，沒有機會
    拿錢給他們，或他們不收時，其就把錢拿回給被告乙○○由去處理，由於其非專
    業之監理人員，對於監理規定並不熟知，相關檢驗實務可計入量測範圍丈量公差
    、監理座談會議紀錄等亦不瞭解，主觀上對於合格或不合格之標準與實際規定出
    入甚多，導致合格車輛亦誤認為不合格，其自始至終，均無行賄之本意。其在調
    查站及偵查中所說的金額、對象與後來查證有很大出入，不確實。共同被告李達
    山於調查站之證述係審判外之陳述，無證據能力云云。經查：
  (一)被告壬○○在調查站調查時供稱：「（你於嘉義監理所任職期間檢驗車輛時，瑞
    豐行有無送驗不符合規定之車輛，經你檢驗通過？）有的。」「（瑞豐行送驗不
    符合規定之車輛，經你檢驗通過之詳情如何？）瑞豐行乙○○、李達山、丑○○
    等三人，分別曾送驗不符合規定之車輛經我檢驗過關者包括１、鐵篷式及篷式之
    大貨車超高、超長或後懸超長；２、廂式電子琴花車未裝設車寬燈、牌照燈及倒
    車燈；３、框式大貨車加裝吊桿致車身超長等三大類。」「（你檢驗瑞豐行送驗
    之不符合規定之車輛，有無收受任何好處？）有的，瑞豐行送驗上述不符合規定
    之車輛，我每輛收受新台幣（下同）五百元至二千元不等；若車輛不合格規定特
    別嚴重的，有時每輛收取達三千元至五千元不等，但次數不多。」「（瑞豐行乙○○、李達山、丑○○等人如何向你行賄？）瑞豐行乙○○、李達山、丑○○等
    人，對不合規定之車輛於送驗之前，會先行至監理所探詢何人負責檢驗車輛，若
    當日由我負責檢驗時，乙○○、李達山、丑○○等人則會安排前開不合規定之車
    輛給我檢驗；乙○○行賄我的方式係當車輛簡檢驗通過後，在辦理證件資料審核
    時，夾在證件中交給我；李達山、丑○○二人行賄方式則是在我丈量前述不符合
    車輛之車身長度及寬度時，或是當我查看引擎時，趁車頭拉高擋住攝影機時，順
    勢將錢遞交給我。」「（瑞豐行陳禮豐、乙○○、李達山、丑○○等四人向你行
    賄之次數及金額各若干？）瑞豐行負責人陳禮豐從未向我行賄，但乙○○、李達
    山、丑○○等三人，自八十八年間起至案發前，多次向我行賄，至於次數及金額
    ，我已記不清楚」「（（提示李達山於擔任瑞豐汽車商行辦事員時登載行賄日記
    帳影本乙冊暨本站依據該行賄日記帳所彙整之『嘉義區監理所副工程司壬○○涉
    嫌違背職務收賄明細表』）該行賄帳冊及彙整之明細表有登載你自12.起，先
    後受理檢驗７Ｇ－５３５、Ｋ２－４６１、Ｋ２－６４０、７Ｇ－５４９、Ｋ２
    －３２７、８Ｊ－４７１、７Ｇ－５９２、Ｙ６－４６７９、７Ｇ－６５８、Ｔ
    Ｈ－４９９、ＨＪ－４７９、５Ｋ－１１２、７Ｇ－７８０、５Ｋ－１０５、Ｒ
    Ｑ－５９７及車主信吉行、同盟農產行、玉豐汽車廠、安鴻等計十九輛超長、超
    寬或改裝成舞台車之車輛檢驗業務，藉機收取每輛車新台幣（以下同）一千元至
    五千元不等之通關費，合計金額為五萬八千五百元，以上行賄帳冊登載內容是否
    實在？）（檢視並逐筆核對後作答）我承認有收受李達山之賄款，但時隔甚久，
    我無法確定曾檢驗過上述車輛及收受金額是否為五萬八千五百元。」「（（提示
    嘉義區監理所驗車人員收受賄款明細表乙份）據丑○○於3.7.接受本站調查時
    供稱：你曾於11.20.檢驗金時代車號８Ｖ－１０５收取賄款四千元、11.收取
    賄款二千元、12.6.檢驗勇和鮮花店車號８Ｖ－１０５收取賄款三千元、1.19.
    檢驗車號５Ｊ－１４７收取賄款三千元、1.檢驗全發車號ＨＬ－７８９收取
    賄款三千元等，合計一萬五千元，以上丑○○向你行賄之次數及金額是否實在？
    ）（檢視並逐筆核隊對後作答）我承認有收受丑○○上述一萬五千元的賄款。
    」「（你有無補充意見？）我坦承收受乙○○、李達山及丑○○等三人之賄款，
    讓不符合規定之車輛予以檢驗通過：：：。」等語（見臺灣嘉義地方法院檢察署
    九十年度偵字第一五八○號卷第一九頁至第二一頁）；於偵查中檢察官聲請原審
    羈押時供稱：「（對於檢察官聲請羈押之原因所指涉犯貪污治罪條例之違背職務
    收受賄賂罪，利用驗車子職務而向民眾收取不法之一千至三千元不等金額事實，
    有何意見？）我們的確都有收錢，包括讓合格的車子通過檢驗速度快一點，讓不
    合格的車子也通過檢驗，調查局、檢察官所移送的事實都實在。」等語（見原審
    卷九十年度聲羈字第二四號卷第八頁）；又於偵查中供稱：「（你們是否願繳犯
    罪所得？）要」「（驗車費是丑○○及李達山交給你們？）（點頭）」等語（見
    臺灣嘉義地方法院檢察署九十年度偵字第三五四八號卷第二六頁背面、第二七頁
    正面）。
  (二)被告庚○○於調查站調查時供稱：「（陳禮豐、乙○○夫婦，及李達山、丑○○
    等人有無利用代辦不合格車輛檢驗之機會，連續向你行賄？）乙○○、李達山、
    丑○○三人有連續利用代辦檢驗車輛之機會，向我送『後謝金』，至於陳禮豐則
    不曾向我行賄。」「（（提示：李達山於擔任瑞豐行辦事員時登載行賄日記帳影
    本乙冊暨本站彙整嘉義監理所檢驗員庚○○涉嫌違背職務收賄明細表計二頁）該
    行賄帳冊登載你自12.起，先後受理檢驗７Ｇ－５４６、７Ｇ－５８５、Ｙ６
    －４６７５、７Ｇ－５６８、ＸＩ－４８２、７Ｇ－６９９、７Ｇ－７４３、７
    Ｇ－７４５、ＴＳ－７３０、ＢＣ－１１２等十一輛超長、超寬之車輛檢驗業務
    ，藉機放取每輛車新台幣（以下同）一千元至五千元不等之通關費，以上行賄帳
    冊登載內容是否實在？）李達山登載行賄日記帳內容應屬實在，惟送驗車輛號碼
    等細節，我已不完全記得」、「（問：據李達山於擔任瑞豐行辦事員時登載行賄
    日記帳冊內記載，向你行賄內容如下：１、1.17.車號７Ｇ－５８５因超長、超
    寬向你行賄一千五百元；２、12.車號７Ｇ－５４６7因超長、超寬向你行賄
    二千五百元；３、3.2.Ｙ６－４６７５因未附貨物稅發票向你行賄五百元；４
    、2.葉江德車因超寬尺寸不符向你行賄一千五百元；５、1.10.車號７Ｇ－
    ５６８因超寬公分向你行賄二千元；６、3.車號ＸＩ－４８２因框式變更
    傾卸式加吊桿向你行賄五千元；７、3.車號７Ｇ－６９９因超長十七公分向
    你行賄一千元；８、4.14.車號７Ｇ－７４３因尺寸不符向你行賄一千元；９、
    4.14.車號７Ｇ－７４５因超寬向你行賄一千元；１０、4.車號ＴＳ－７３０
    向你行賄一千元；、5.7.車號ＢＣ－１１２向你行賄一千元，請問李某供述
    內容是否實在？）實在，我前後應有向李達山收取不同賄款達十一筆之多，但是
    ，送驗車輛號碼及每筆行賄金額等細節，確實無法全部記得。」「（依上述行賄
    帳冊，你自八十九年一月十七日起至同年五月七日止，連續向李達山收取賄款共
    若干？）依李達山帳冊估算共新台幣一萬八千元整。」「（李達山交付賄款給你
    之方式如何？）李達山交付賄款給我之方式有二：１、利用我檢驗車輛引擎號碼
    或檢驗車身長度、寬度時，由李某閃避攝影鏡頭，將現金賄款塞入我的口袋內或
    直接交到我手上；２、若檢驗現場雜人太多時，則由李某事後至嘉義監理所內，
    將現金賄款塞給我。」「（自八十九年六月一日起至同年九月底止，乙○○等人
    有無利用代辦不合格車輛檢驗之機會，向你行賄？行賄金額各若干？）有的；約
    自八十九年六月一日起，瑞豐汽車商行不知何故，開始由乙○○主動採「月結」
    方式向我行賄，我因對不合格車輛多限於丈量誤差在百分之二（例如車身六米，
    超長在十二公分）以內，始會給予配合，因此，因執行檢驗業務而收受『後謝金
    』之次數較少，迄同年九月底止，乙○○曾約於同年七月間，至嘉義監理所內，
    以現金約一千五百元向我送禮，另外，約於同年九月二十八日，丑○○受乙○○
    指派，於前來本監理所驗車時，在檢驗線上將現金五千元『後謝金』遞交給我收
    執；合計該期間收受『後謝金』六千五百元整。」「（八十九年六月一日起至同
    年九月底止，你係因檢驗哪幾部不合格車輛而向乙○○、丑○○二人收取六千五
    百元賄款？）相關車號我已記不清楚，但該期間我確實曾向乙○○、丑○○二人
    收取六千五百元賄款。」「（（提示丑○○製作之『嘉義區監理所驗車人員收受
    賄款明細表』乙份）八十九年十月至九十年三月初止，丑○○利用代辦不合格車
    輛檢驗之機會，向你行賄次數及金額各若干？）（審視後作答）除了八十九年九
    月二十八日禮金五千元係乙○○向我月結之款項外，丑○○利用代辦不合格車輛
    檢驗之機會，向我送禮情形如下：１、八十九年十一月七日，檢驗小美園歌劇團
    車號８Ｖ－０６７車輛，向我送禮二千元；２、九十年一月二日，檢驗興寶行車
    號８Ｖ－２１７車輛，向我送禮一千元；３、九十年二月十六日，檢驗車號ＵＳ
    －８８１車輛，向我送禮三千元，共計三筆，收受『後謝金』金額共六千元；其
    餘收禮明細，因該資料不齊全，再加上時間已久遠，我已記不清楚。」「（丑○○交付賄款給你之方式如何？）丑○○交付賄款給我的方式有二：１、在檢驗線
    現場，由賴女將禮金夾在檢驗表內，交付給我收執；２、若檢驗現場雜人太多時
    ，則由賴女事後至嘉義監理所內，將現金塞給我。」「（你最近一次向瑞豐汽車
    商行收賄係在何時？）依上述資料，應係於九十年二月十六日，替丑○○檢驗車
    號ＵＳ－８８１車輛，向丑○○收受『後謝金』三千元。」「（你有無補充意見
    ？）：：：對於違規情節輕微之受檢車輛，因基於人情壓力，才配合乙○○等人
    作業，致鑄下大錯：：：」等語（見臺灣嘉義地方法院檢察署九十年度偵字第一
    五八○號卷第一三頁至第一七頁）；於偵查中檢察官聲請原審羈押時供稱：「（
    對於檢察官聲請羈押之原因所指涉犯貪污治罪條例之違背職務收受賄賂罪，利用
    驗車子職務而向民眾收取不法之一千至三千元不等金額事實，有何意見？）我們
    的確都有收錢，包括讓合格的車子通過檢驗速度快一點，讓不合格的車子也通過
    檢驗，調查局、檢察官所移送的事實都實在。」等語（見原審卷九十年度聲羈字
    第二四號卷第八頁）；又於偵查中供稱：「（問：你們是否願繳犯罪所得？）要
    。」「（驗車費是丑○○及李達山交給你們？）（點頭）」等語（見臺灣嘉義地
    方法院檢察署九十年度偵字第三五四八號卷第二六頁背面、第二七頁正面）。
  (三)被告癸○○於調查站調查時供稱：「（請詳述『瑞豐汽車商行』負責人陳禮豐及
    乙○○夫婦、前辦事員李達山、辦事員丑○○等人向你行賄之經過情形？）約於
    八十四、八十五年間，我當時係擔任嘉義區監理所第一課修護技工職務，有時會
    奉派擔任車輛檢驗之業務，當時『瑞豐汽車商行』負責人陳禮豐及乙○○夫婦，
    常受客戶委託前來本所辦理車輛檢驗，因而與陳氏夫婦認識，當初僅只於義務性
    提供不合格車輛應如何改善複驗之專業技術諮詢，陳氏夫婦偶而會到我家泡茶聊
    天，順道致贈一、二斤茶葉或水果禮盒，因係基於朋友立場及人際交往應酬禮俗
    ，且價額亦不高，故對於渠等之致贈茶葉或水果，我並未拒絕。約於八十八年間
    我正式升任機務士後，奉派擔任車輛檢驗業務之次數增加，『瑞豐汽車商行』負
    責人陳禮豐及乙○○夫婦，向我請教不合格車輛改善送複驗問題之次數亦隨之增
    多，乙○○即多次利用前來我家泡茶聊天之機會，要求我對於該商行所送驗之不
    合格車輛予以通融放水，該商行會給我一些好處，起先我予以拒絕，後來因乙○○再三請求，我乃勉強答應，之後該商行於得知我抽中擔任現場檢驗職務時，即
    會視該商行受委託送驗不合格車輛之情形，由該商行人員李達山或丑○○陪同受
    檢驗車到場，基於之前與乙○○之協議與默契，對於不合格內容已逾規定但情節
    不甚嚴重之車輛，我未詳驗即予放水簽證過關，而李達山或丑○○則於當日或隔
    天之適當時機，於驗車場旁或附近將賄款交付予我，有時則由乙○○到我家泡茶
    時交付予我。」「（對於『瑞豐汽車商行』受委託送檢驗之不合格車輛，你如何
    進行檢驗？）對於該商行受委託送檢驗之不合格車輛進入嘉義區監理所檢驗場後
    ，如果係由我負責第三段（關）檢驗業務，當我發現該受檢驗之車輛不合格原因
    為『超長』、『超寬』、『超高』且其情節不甚嚴重時，我會向陪同在場之『瑞
    豐汽車商行』人員說明不合格之原因，請該商行轉告車主於改善後再行複驗，若
    該商行陪同人員進一步表示要我通融放水時，我才會予以檢驗過關，另屬於『車
    體型式更改』者，我會先予通融，但要求該商行補提貨物稅發票併存，始將檢驗
    表等資料交予該商行人員，至於不合格情節嚴重且明顯者，我則予以註記打╳，
    並要求其改善後再行複驗，此部分作法我相當堅持，通常『瑞豐汽車商行』人員
    也會將車駛離。」「（據本站調查得知，於八十八年中秋節以後，『瑞豐汽車商
    行』老闆娘乙○○曾陪同該商行辦事員李達山前來嘉義區監理所，並介紹李達山
    與你認識？是否有此事？）確有此事，但詳細日期我已記不清楚。」「（據『瑞
    豐汽車商行』前任辦事員李達山於7.7.向本站供述，內容意旨略以：『八十八
    年中秋節以後，由乙○○帶我到嘉義區監理所檢驗線第一課檢驗組檢驗員壬○○
    、庚○○、癸○○三人認識，乙○○當場向其三人表明該公司檢驗車輛業務今後
    完全交由李達山處理，請他們多多關照：：：今後公司不合格車輛由他們專人檢
    驗，：：：於上開三檢驗員前來檢視車輛引擎號碼及車身長度寬度，檢驗員拉開
    皮尺時，將錢順勢遞給檢驗員。』以上陳述是否與事實相符？）李達山之陳述與
    事實尚稱相符，但我多避免於檢驗線現場收取賄款，而由李達山擇適當時機交付
    予我。」「（（提示李達山於擔任『瑞豐汽車商行』辦事員時登載行賄日記帳影
    本乙冊）該行賄帳冊有登載你自12.起，先後受理檢驗下述車身超長或超寬或
    尺寸不合格之汽車時，收取新臺幣（以下同）伍佰元至參仟元不等之通關費後，
    讓不合格車輛通融過關，其時間、檢驗車輛及收賄金額，分別如下：１、12.
    『三豐商行』所屬ＴＯ－８８３汽車，收賄新臺幣（以下同）貳仟伍佰元；２、
    1.10.『台堡企業社』所屬７Ｇ－５６８汽車，收賄參仟元；３、1.13.『峰助
    煤氣行』所屬汽車，收賄壹仟伍佰元；４、12.『承委土木包工業』所屬Ｒ８
    －１１２汽車，收賄伍佰元；５、12.『高明幼稚園』所屬ＷＲ－０１３汽車
    ，收賄壹仟元；６、2.16.『吉成冷凍公司』所屬汽車，收賄貳仟元；７、3.
    3.『寶維實業有限公司』所屬ＳＢ－１９７３汽車，收賄壹仟伍佰元；８、3.
    15.ＵＴ－９０２汽車，收賄壹仟伍佰元；９、3.16.『陳志龍』所屬汽車，收賄
    壹仟元；１０、5.3.『欽貿企業股份有限公司』所屬Ｋ２－５７３汽車，收賄貳
    仟元；、4.『江本松』所屬汽車，收賄貳仟元；、5.16.『金洪昇通運
    企業公司』所屬５Ｋ－１３２汽車，收賄壹仟伍佰元；、7.『鴻猶工程行
    』所屬７Ｇ－１８９汽車，收賄貳仟元。以上李達山所提供之行賄帳冊登載內容
    是否實在？）（經檢視後作答）該份李達山所提供予貴站之行賄帳冊登載情節及
    內容應係實在。」「（（提示同前）該份李達山所提供予本站之行賄帳冊影本，
    經本站彙整編印成『嘉義區監理所檢驗員癸○○涉嫌違背職務收賄明細表』計二
    頁，請你仔細核對該二頁明細表中所列述之內容是否與李達山所提供予本站之行
    賄帳冊影本內容相符？）（經檢視後作答）該份經貴站彙整編印成『嘉義區監理
    所檢驗員癸○○涉嫌違背職務收賄明細表』計二頁，經我仔細核對該二頁明細表
    中所列述之內容確與李達山所提供予貴站之行賄帳冊影本內容相符。」、「（（
    提示『嘉義區監理所檢驗員癸○○涉嫌違背職務收賄明細表』計二頁）該二頁明
    細表中所累計你收賄之金額共計貳萬貳仟元，請你核算金額是否正確？）（經檢
    視後作答）經我核算後之賄款金額確為貳萬貳仟元無訛」「（據『瑞豐汽車商行
    』辦事員丑○○於九十年三月六日接受本站調查詢問時坦陳，渠自八十九年九月
    二十八日起至九十年三月一日止，利用受委託送汽車前往嘉義區監理所檢驗之機
    會，先後七次支付貳仟元至陸仟元不等之賄款予你，渠並將向你行賄之情形分別
    登載於業務上所掌管之『瑞豐汽車商行』帳冊內，且為避免遭司法機關調查，渠
    於該帳冊上係以『兄』或『水果』之代號代表你，經本站彙整其時間及金額如下
    ：１、9.『取兄玉佩』金額陸仟元；２、11.3.『兄』金額伍仟元；３、
    11.6.『兄』金額伍仟元；４、11.13.『兄』金額參仟元；５、11.14.『兄』金額
    參仟元；６、11.『兄』金額貳仟元；７、3.1.『買水果』金額肆仟元，合
    計該七筆賄款之金額為貳萬捌仟元。丑○○之供述是否與事實相符？渠所登載之
    賄款累計金額是否為貳萬捌仟元？）丑○○之供述與事實相符，上開賄款累計金
    額確為貳萬捌仟元無訛。」「（『瑞豐汽車商行』前辦事員李達山及辦事員丑○○，渠等二人受乙○○夫婦之指示，於該商行受委託送不合格車輛至嘉義區監理
    所驗車時，為讓不合格車輛檢驗過關，前後多次分別支付賄款予你，李達山部分
    之賄款計為貳萬貳仟元、丑○○部分之賄款計為貳萬捌仟元，渠二人共計支付賄
    款伍萬元予你，賄款金額是否正確？）經我核算後賄款金額計為伍萬元無誤。」
    「（『瑞豐汽車商行』陳禮豐及乙○○夫婦親自交付賄款、財物予你之次數及金
    額為何？）除渠等到我家偶而會順道致贈茶葉或水果禮盒外，乙○○亦曾數次交
    付賄款予我，每次金額約數仟元不等，但其次數及金額共計若干？詳細日期為何
    ？我已記不清楚。也有可能係包括於前述李達山、丑○○前所登載之行賄情節內
    。」「（你有無補充意見？）我於九十年三月六日晚上起即接受司法機關調查，
    當時雖有意坦陳認罪，但慮及公職生涯將毀，而心生茫然徬徨，致錯失於第一時
    間自白之機會，經解送嘉義地方法院後，始知事態嚴重，乃向法官表明曾收賄之
    情事：：：：」等語（見臺灣嘉義地方法院檢察署九十年度偵字第一五八○號卷
    第二八頁至第三一頁）；於偵查中檢察官聲請本院羈押時供稱：「（對於檢察官
    聲請羈押之原因所指涉犯貪污治罪條例之違背職務收受賄賂罪，利用驗車子職務
    而向民眾收取不法之一千至三千元不等金額事實，有何意見？）我們的確都有收
    錢，包括讓合格的車子通過檢驗速度快一點，讓不合格的車子也通過檢驗，調查
    局、檢察官所移送的事實都實在。」等語（見原審卷九十年度聲羈字第二四號卷
    第八頁）；又於偵查中供稱：「（你們是否願繳犯罪所得？）要。」「（驗車費
    是丑○○及李達山交給你們？）（點頭）」等語（見臺灣嘉義地方法院檢察署九
    十年度偵字第三五四八號卷第二六頁背面、第二七頁正面）。
  (四)被告乙○○於調查站調查時供稱：「（我代客辦理驗車業務，有無行賄嘉義監理
    所車輛檢驗員？行賄對象有哪些？）我代客辦理驗車業務，因部分車輛車斗長、
    寬、高等規格無法通過檢驗，所以乃向嘉義監理所檢驗員行賄，要求受賄檢驗員
    放水通融，瑞豐行先後行賄對象有壬○○、癸○○及庚○○。」「（你如何行賄
    壬○○、癸○○及庚○○等人？）約於民國八十七年初，我與壬○○混熟後，曾
    試探性的向壬○○表示受檢車輛有超長違規的狀況，希望他能通融，他表示車輛
    開到檢驗場看看再說，我把車輛開到後，壬○○發現確有違規情形，我乃一再拜
    託並塞給他數千元（第一次行賄詳細金額已忘記了），他始通融放水驗車通過；
    另我與我先生陳禮豐於八十四、五年間即與癸○○認識，我曾偕我先生前往癸○○位於嘉義縣中埔鄉住宅泡茶藉以攏絡交情，偶而會致贈茶葉、水果，八十八年
    癸○○奉派擔任車檢業務後，我即利用多年交情及赴鄭宅泡茶機會，向癸○○提
    出檢驗車輛通關放水要求，如癸○○對本行送檢車輛通融放水，我會給予好處，
    剛開始癸○○推拖回絕，後來才接受我行賄使本行送檢車輛通過；庚○○部分我
    亦比照前述模式先攀交情，再試探性徵詢放水通關意願，庚○○曾多次回絕我要
    求，八十八年中秋節前夕，我曾由本行前業務員李達山前往庚○○位於嘉義縣民
    雄鄉住宅送禮，事後再利用機會向庚○○提出放水通關要求，其後庚○○始同意
    於本行車輛驗車時，接受行賄放水通關。」「（你向壬○○、癸○○及庚○○等
    三人行賄起迄時間及行賄金額若干？）我自民國八十七年間起，迄九十年三月六
    日被貴單位查獲止，連續向壬○○、癸○○及庚○○等三人行賄，每次行賄金額
    依車輛違規程度給予新台幣（以下同）一仟元至六仟元不等，大部分行賄金額多
為二千元及三千元，詳細行賄總金額我未計算，部分行賄金額及行賄對象，我的
    職員丑○○、丁○○及前職員李達山有記載。」「（你向壬○○、癸○○及庚○○等三人行賄，以何名目記載交付賄款記錄？）我向客戶收取通關費再轉交壬○○、癸○○及庚○○等三人後，我曾交待丑○○以『買菜』、『買手機』、『買
    餅乾』、『買禮物』、『玉佩』、『買水果』、『取洞洞裝』、『取兄玉佩』、
    『兄３０００』、『兄５０００』、『買衣服』、『買花』等名目記帳，其中『
    買菜』代表行賄壬○○、『取洞洞裝』代表行賄庚○○、『兄』代表行賄癸○○
    等意。」「（你向壬○○、癸○○及庚○○等三人行賄，以何方式交付賄款？）
    我大都是利用檢驗車輛引擎號碼、車身長寬及申辦文書證件等機會，躲避錄影機
    由我本人或授意職員丑○○、李達山、戊○○等將現金親手交給壬○○等檢驗員
    ，另我亦曾事後再將賄款『累計』再交付給壬○○等檢驗員。」「（你以『累計
    』方式交付賄款的次數若干？每次金額若干？總額若干？）我以『累計』方式交
    付賄款的次數甚多，我已不記得有多少次，每次金額在一萬元至二萬元間，以『
    累計』方式交付賄款總額約在七、八萬元間。」「（貴公司代客驗車向客戶收取
    行賄款項標準為何？有無開列支出清單？客戶是否知悉行賄？）我向客戶收取行
    賄款項係因客戶車輛違規程度收取五百元至一萬二千元不等的賄款，我大部分都
    有向客戶說明，客戶應該都知道，我是以『修理費』名義充當行賄款開列支出收
    據給客戶。」「（你向客戶收取『通關費』賄款，有無全數交付給檢驗員壬○○
    等三人？）本行向客戶收取的『通關費』賄款，除違規較嚴重者全數交付給檢驗
    員外，大部分我會溢收留供己用，例如向車主收取五千元，實際只行賄三千元，
    其餘二千元留供己用。」「（瑞豐行負責向嘉義監理所檢驗員行賄者，有哪些人
    ？）本行自八十七年三月起負責向嘉義監理所行賄者，除我本人以外，尚有前後
    任職員戊○○、李達山、丑○○等三人。」「（貴行職員戊○○、李達山、丑○○等三人任職起迄時間為何？）戊○○任職起迄時間約在八十七年一月至八十八
    年六月；李達山約在八十八年七月至八十九年五月；丑○○自八十八年十二月任
    職迄今（八十九年六月一日接手李達山監理所檢驗業務）。」「（瑞豐行及職員
    戊○○、李達山、丑○○等三人先後向嘉義監理所檢驗員壬○○、癸○○、庚○○累計行賄總額若干？）經我統計並製作『嘉義區監理所驗車人員收受賄款明細
    表(一)』，自八十七年三月至八十八年十二月三十一日止，行賄金額共二十二萬一
    千五百元整；李達山行賄部分經我統計自八十九年一月一日至八十九年九月二十
    七日另製作『嘉義區監理所驗車人員收受賄款明細表(二)』，行賄金額共八萬四千
    元整；丑○○自八十九年九月二十八日至九十年三月一日止，行賄金額共十一萬
    六千五百元整（詳丑○○3.7.製作之『嘉義區監理所驗車人員收受賄款明細表
    (三)』）；累計瑞豐行自八十七年三月至九十年三月一日向嘉義監理所檢驗員壬○○、癸○○、庚○○等三人行賄總金額為四十二萬二千元以上。」「（瑞豐汽車
    商行代客辦理車輛檢驗業務有無行賄檢驗員，因而使不合格車輛通過檢驗？）有
    的，本公司透過行賄嘉義區監理所檢驗員壬○○、庚○○、癸○○：：：之方式
    使不合格車輛通過檢驗。」「（有那些車輛因不合格，用行賄方式才通過檢驗？
    ）本公司辦理客戶申請繳銷重領牌照和定期檢驗之車輛實在太多，有那些車輛因
    不合格而使用行賄方式才通過檢驗我已記不清楚。」「（有那些檢驗員因違背職
    務，收受賄賂，才使瑞豐汽車商行代辦之不合格車輛通過檢驗？）有嘉義區監理
    所檢驗員壬○○、庚○○、癸○○：：：收受本公司之賄賂，使瑞豐汽車商行代
    辦之不合格車輛通過檢驗。」等語（見臺灣嘉義地方法院檢察署九十年度偵字第
    一五八○號卷第六四至六九頁及法務部調查局嘉義市調查站嘉義區監理所壬○○
    等貪瀆案卷(一)第一三頁背面）；於偵查中供稱：「（上次有問你們是否有利用驗
    車機會行賄嘉義監理站人員，經我們詢問嘉義監理所人員壬○○等三人，他們有
    承認收賄，你們有何意見？）確實是有，因為上次檢察官問時，有點忘記細節，
    不敢隨便講。」「（為何會行賄這三人『壬○○、庚○○、癸○○』？）我私底
    下有問過他們，看可不可以過。」「（既然不合格車輛，為何要讓它過？）是客
    戶拜託的。」「（確實有向嘉義監理所檢驗員壬○○、庚○○、癸○○三人行賄
    ？）是。」「（這本帳簿是依丑○○的日記帳抄出來？）是的，丑○○跟我報告
    多少錢我就抄下來。」「（為何有的沒有車牌號碼？）因為當初也沒有想到會發
    生這樣的事，沒有記那麼清楚。」「（（提示嘉市調查站移送卷宗內附件三）（
    指法務部調查局嘉義市調查站嘉義區監理所壬○○等貪瀆案卷(一)）收受賄款明細
    表是妳寫的？）是。」「（這份資料何來？）是由我跟丑○○的日記帳整理出來
    的。」「（這裡面有國字沒有車牌號碼的可否查出來？）帳不是我寫的，記帳的
    小姐來來去去」等語（見臺灣嘉義地方法院檢察署九十年度偵字第一五八○號卷
    第四七頁正、背面、第七六頁背面及九十年度偵字第三五四八號卷第三一頁正面
    、第五一頁正面）；於其聲請停止羈押本院調查時供述：「（車輛若不合格是否
    會行賄監理所人員？）有的，就只有另三名被告壬○○、庚○○、癸○○。」等
    語（見本院九十年度偵聲字第六號卷第九頁背面）；於原審審理時供稱：「（你
    們公司驗車如果都是合格的為何要給被告壬○○、被告庚○○、被告癸○○錢？
    ）因為監理所驗車非常嚴格，而他們三人比較寬鬆，我想要讓我儘速驗好車，所
    以我請我屬下給他們錢。」「（被告丁○○在你們公司作什麼事？）做內勤的工
    作。」「（他有無聯繫驗車的業務？）有。」「（那你指示其他的人員要給錢時
    ，被告有無做聯繫？）一般都是我自己聯係。」「（被告戊○○有無驗過車？）
    有。」「（你那時有無指示她要給被告壬○○、被告庚○○、被告癸○○錢？）
    曾經有過，但被告庚○○、被告癸○○說他們只是幫忙我，我都硬塞給他們，都
    是屬下處理的，我告訴數屬下務必把錢給被告壬○○、被告庚○○、被告癸○○
    他們，且事後有要退錢給我好幾次。」「（你（妳）塞錢都給多少？）金額不大
    ，有時候幾百元，有時一、兩千元。」「（你說的車都是合格的車，那有舞台的
    車是否會過關？）這種車外縣市的車都可以領牌，而我們嘉義他們認定是違規不
    合格，而被告壬○○、被告庚○○、被告癸○○認定比較寬，所以有員工用報紙
    把車子包起來，他們說可以給我們方便，電子琴花車我們都是把車的螺絲吊起來
    去驗。」「（被告李達山、被告丑○○兩位是否有從事驗車的業務？）有。」「
    （你有無指示他們兩位也要給錢？）有，有送錢。」「你（妳）給錢的標準何在
    ？）沒有什麼標準，有時候為了給他們在外面做事方便，如果我有向客人多收我
    就會給多一點，且起訴書附表關於被告李達山的部分登載不合格原因有些是不確
    實的。」「（是否確實有不合格然後給錢的？）不是，不確實是指金錢不確實。
    」「（日記簿上登載的金額是否正確？）是，但有幾次他們事後有退還給我但我
    沒有更改。」「（你給錢的時候為何只給被告壬○○、被告庚○○、被告癸○○
    三人？）因為他們三人比較寬鬆。」「（錢如何給？）小姐他們自行處理。」「
    （你是否都給現金？）是。」、「（錢都是你自己交代還是被告丁○○有幫你處
    理？）我不在的時候我有請被告丁○○處理，我會列單子，請被告丁○○代收或
    代轉，大部分都是我自己處理。」「（你們額外給的錢有無跟客戶多收錢？）有
    。」「（你們如何決定多收多少？）看車況及是否在合格的標準內，有多有少。
    」「（被告丁○○有無跟客戶直接收？）如果我不在時，我會委託他處理。」「
    （正常的車會過的車你們會不會多收錢？）不會。」等語（見原審卷卷(一)第一六
    三至一七三頁）。
  (五)被告丁○○於調查站調查時供稱：「（全發公司有無代辦嘉義縣、市大型拖曳車
    、傾卸式加吊桿貨車及一般型貨車之領用牌照及定期檢驗業務？）有的，本公司
    有有代客辦理大型拖曳車、傾卸式加吊桿貨車及一般型貨車之領用牌照及定期檢
    驗業務，但不是以全發公司名義代辦，是以瑞豐行名義代辦，且代辦車輛不限於
    嘉義縣、市，而是遍及各縣、市。」「（瑞豐行代辦大型拖曳車、傾卸式加吊桿
    貨車及一般型貨車之領用牌照及定期檢驗業務，如有車輛不符合檢驗規定，如何
    處理？）如有車輛不符合檢驗規定，由我直接聯絡嘉義區監理所驗車人員癸○○
    ，或是由丑○○透過監理黃牛先行探視當日那位嘉義區監理所驗車人員在場驗車
    ，如果是嘉義區監理所驗車人員壬○○、庚○○、癸○○等人在場驗車，且經丑
    ○○告知我後，我才通知客戶開車到場驗車；只有客戶不願意將其電子琴花車的
    花車拆卸下並開至監理所驗車時，才會委託本公司以其他同型車輛代替進行驗車
    。」「（妳在瑞豐行及全發公司擔任辦事員期間，前貴公司職員李達山有無向妳
    說明代客辦理驗車時，如何向交通部公路局嘉義區間理所（以下簡稱嘉義監理所
    ）第一課檢驗組檢驗員壬○○、庚○○、癸○○：：：等人行賄，使客戶不合格
    車輛能夠順利過關？）李達山未曾向我說明前述行賄情節，但我任職本公司甚久
    ，故知道本公司為使客戶不合格車輛能夠順利過關，有向客戶收受新台幣（以下
    同）壹仟元至壹萬貳仟元不等，再用以行賄嘉義區監理所第一課檢驗員，都是由
    乙○○或丑○○送交賄款，行賄方式有每月結算賄款乙次送交，也有在驗車完成
    後當場送交賄款，每輛不合格車輛行賄金額視不合格情形輕重自壹仟元至陸仟元
    不等，通常不合格的電子琴花車收費較高。丑○○行賄嘉義區監理所第一課檢驗
    員都是依照乙○○的指示金額辦理。就我所知，本公司行賄的嘉義區嘉理所第一
    課檢驗員只有壬○○、庚○○、癸○○等三人：：：。」「（乙○○或丑○○行
    賄的嘉義區嘉理所第一課檢驗員壬○○、庚○○、癸○○等三人的金額，係依據
    何種標準？）就我所知，每輛不合格車輛行賄金額標準是根據不合格車輛超寬、
    超長或超高多少公分來決定，也有根據不合格車輛的軸距縮減或超長多少公分來
    決定，而電子琴花車車主如不願意將花車拆卸，另以他車替代送驗，則行賄金額
    較高，通常為肆仟元至陸仟元不等。本公司向不合格車輛車主收費及向嘉義區監
    理所第一課檢驗員壬○○、庚○○、癸○○等三人行賄的金額多寡，都是由乙○○一人決定。」「（瑞豐行及全發公司共代辦多少不合格車輛檢驗業務？向檢驗
    員行賄的賄款總計若干？）我不清楚瑞豐行及全發公司九年來共代辦多少不合格
    車輛檢驗業務，也不清楚本公司向檢驗員行賄的賄款總數；就我所知本公司平均
    每月代辦約三、四輛不合格車輛檢驗業務。」「（嘉義區間理所還有哪些檢驗車
    輛人員利用身分及職務上之關係，向瑞豐行、全發公司及車主收賄？）自我進入
    本公司工作以來，本公司一直是行賄嘉義區監理所第一課檢驗員壬○○、癸○○
    二人，庚○○是自八十九年間才開始收受本公司行賄；：：：。」「（妳有無補
    充說明？）我受雇於乙○○，也聽從乙○○的指示經辦前述非法驗車、領牌業務
    ，我只領取固定薪資，不合格車輛驗車及領牌所收取的費用，全部繳交乙○○，
    我沒有分到紅利或獎金；我非常後悔，所以主動自白瑞豐行及全發公司行賄嘉義
    區監理所驗車人員壬○○、庚○○、癸○○等三人違法驗車事實，並願意配合調
    查，懇請司法給我一個自新的機會。」等語（見法務部調查局嘉義市調查站交通
    部公路局嘉義區監理所壬○○、庚○○、癸○○貪瀆案卷(二)第一七頁正面至第二
    ○頁正面）；又於偵查中供稱：「（有幫客戶收要行賄給公務員的錢？）沒有，
    是記帳當天一起報在裡面，是我聯絡客戶要多少錢，錢由老闆娘收，收多少錢是
    老闆娘指示的。」「（為何不合格的車輛要幫他驗車？）幫客戶的忙，多收一點
    給公司。」等語（見臺灣嘉義地方法院檢察署九十年度偵字第一五八○號卷第五
    二頁正、背面）；於原審審理時供稱：「（客戶給的錢都交給何人？）老闆娘乙○○，除非是老闆娘不在才由我代轉。」「（被告戊○○、被告李達山、被告丑
    ○○他們負責何事？）他們都在外面驗車，他們的業務我不知道。」「（他們驗
    車前是跟老闆娘拿錢還是跟你拿錢？）跟老闆娘拿錢，因為沒有經過我的手。」
    「（你知道你們公司有將不合格的車送驗然後給公務員錢的事你是否知道？）知
    道，因為我在公司比較久，但不清楚如何不合格，要給多少錢。」「（你都沒有
    跟客戶收通關費？）我都沒有經手過，但我有轉達老闆娘的意思給被告戊○○、
    被告李達山、被告丑○○，看要給被告壬○○、被告庚○○、被告癸○○多少錢
    。」「（你知道有行賄的事，那你是否知道公司行賄的對象是被告壬○○、被告
    庚○○、被告癸○○？）因為我做比較久，後來就知道是他們三人，但何時開始
    行賄我就不知道了」「（你知道跟客戶收的錢就是通關費要給公務員行賄的錢？
    ）因為公司一直都這樣做，所以我應該知道，不過因為我的工作也很忙，所以也
    沒有刻意去了解哪一筆是要行賄的錢，有時候我們跟客戶收代辦費也是服務費，
    所以我收錢的時候也沒有刻意去分錢是屬於哪一種。」「（你在調查站及偵查中
    所言是否實在？）我都照事實說。」「（被告戊○○、被告李達山、被告丑○○
    他們三人辦的業務都一樣，他們三人是否都有行賄？）那時候根本不知道那叫做
    行賄，只知道他們幫客戶驗車，知道他們有給公務員錢。」「（你如何知道他們
    三個公務員在辦這業務？）因為在公司偶爾他們幫客戶驗車的人回來會跟老闆娘
    講，講久了我也知道了。」「（上一庭被告壬○○說他沒有收錢你有何意見？）
    我們每個人做每個人自己的工作，我只知道被告壬○○是我們公司接洽的其中一
    個公務員，至於他有無收錢我不知道。」「（你（妳）有無親自給過錢給被告壬○○、、被告庚○○、被告癸○○？）沒有。」「（對於被告李達上次開庭時所
    言有何意見？）我只是轉達，我沒有收過，除非是老闆娘不在時先給我我再轉給
    老闆娘。」「（起訴書上的事都與被告乙○○有關？）是。」等語（見原審卷卷
    (一)第一三一至一四二頁）。
  (六)被告丑○○於調查站調查時供稱：「（瑞豐行代辦嘉義縣、市大型拖曳車、傾卸
    式加吊桿貨車及一般型貨車之領用牌照及定期檢驗業務，如有車輛不符合檢驗規
    定，如何處理？）首先，我願意撰寫報告書乙份，主動提出說明：『遇有不合格
    車輛，老闆娘（指乙○○）就會指示我給癸○○、壬○○、庚○○等人驗，以便
    藉由他們掩護過關，再由老闆娘以月結方式或指示我交給他們金錢，老闆娘每日
    會交給我零用金，如有要檢驗給錢的部分，再依老闆娘的指示扣除，通常是在別
    人不注意才給錢』云云；當本行通知我為客戶辦理不符合檢驗規定之車輛時，我
    先依上述程序前往監理所取單，填寫申請書後，排隊等待受理，俟癸○○、壬○○、庚○○等檢驗員輪到執行檢驗業務時，我再現場通知本行將不符合檢驗規定
    之車輛駛至監理所受驗，在癸○○、壬○○、庚○○等檢驗員掩護下獲得通關。
    」「「（妳奉乙○○指示，何時開始行賄嘉義監理所檢驗員？共行賄哪些車輛檢
    驗員？）我約自八十九年九月起，奉乙○○指示，開始利用為客戶辦理驗車之機
    會，送紅包給嘉義監理所車輛檢驗員，迄今為止，陸續行賄對象計有癸○○、壬○○、庚○○等三人。」「（妳奉派代辦嘉義縣、市大型拖曳車、傾卸式加吊桿
    貨車及一般型貨車之領用牌照及定期檢驗業務，如何行賄嘉義區監理所車輛檢驗
    員癸○○、壬○○、庚○○等人，使受檢驗之不合格車輛通過檢驗？）當癸○○
    、壬○○、庚○○等檢驗員違規掩護本行代辦不符合檢驗規定之車輛順利通關後
    ，我在乙○○指示給付何一價碼下，有時會在檢驗線現場，當場以現金新台幣（
    以下同）五百元至五千元不等價碼，向癸○○、壬○○、庚○○等人行賄；若遇
    到現場雜人太多時，我會等到事後，在嘉義監理所內，偷偷將賄款塞給癸○○、
    壬○○、庚○○等人。」「（你向癸○○、壬○○、庚○○等檢驗員行賄之賄款
    如何取得？）我每天上班後，老闆娘乙○○會給我一筆零用金，除了先替客戶向
    監理所繳納牌照稅、燃料稅、違章費用及相關規費外，也會依其指示，以該筆零
    用金向癸○○、壬○○、庚○○等檢驗員送錢行賄。」「（妳向檢驗員行賄之款
    項有無轉向客戶索取？如何取得？）當車主委託本行代辦違規車輛之驗車作業時
    ，乙○○會先向客戶告知須加收一筆『通關費』，客戶允諾後，我即先以上述零
    用金代墊，俟順利通關後，本行再連同牌照稅、燃料稅、違章等相關費用，向車
    主索取『通關費』。」「（瑞豐行有無向各車主超收『通關費』？超收標準何在
    ？）有的，瑞豐行向各車主索取『通關費』時，往往都有超收現象，例如向車主
    索取五千元『通關費』，實際只行賄三千元（即『收五給三』之意），所有超收
    作業皆由乙○○下達指令，無一定標準。」「（瑞豐行代辦車輛不符合檢驗規定
    之原因為何？）瑞豐行代辦大貨車、電子琴花車等車輛，不符合檢驗規定之原因
    包括長度過長、寬度過寬、高度過高、顏色不符、變更式樣（例如框式變更蓬式
    ）等。」「（依上述日記帳，如何舉證向各檢驗員行賄？）在支出備註欄中，我
    若記載『取洞洞裝』即向庚○○行賄之意、若有記載『兄』字眼，即向癸○○行
    賄之意、若記載『買菜』即向壬○○行賄之意；此外，備註欄尚有記載『買禮物
    』、『春美的衣服』、『替春美拿衣服』、『慶弘修冷氣』、『修車』、『買衣
    服』、『買糖果』、『買手機』、『買餅乾』、『買玉佩』、『買水果』、『買
    花』、『取玉環』、『買茶葉』、『買玉』等字眼，皆係行賄之代號，惟向何人
    行賄已記不清楚，須依日記帳內記載何一不合格車輛，轉向監理所查詢由那一個
    檢驗員負責檢驗始能印證，我只記得本（三）月一日，最後一次記載『買水果』
    四千元，實際係向癸○○行賄。」「（依上述日記帳，你向癸○○、壬○○、庚○○等檢驗員行賄之明細如何？）我向癸○○、壬○○、庚○○等檢驗員行賄之
    明細如下：１、八十九年九月二十八日『取洞洞裝』（即向庚○○行賄之意）五
    千元、『取兄玉佩』（即向癸○○行賄之意）六千元；２、同年十月三日『買禮
    物』四千元；３、同年十月十六日『春美的衣服』三千元；４、同年十月二十三
    日『替春美拿衣服』二千元；５、同年十月二十七日『慶弘修冷氣』二千元；６
    、同年十一月二日『替春美拿衣服』三千元；７、同年十一月三日『兄』（即向
    癸○○行賄之意）五千元；８、同年十一月六日『兄』五千元；９、同年十一月
    七日『修車』三千元；１０、同年十一月十三日『兄』三千元；、同年十一月十
    四日『兄』三千元；、同年十一月十八日『買菜』四千元（即向壬○○行賄之
    意）；、同年十一月二十日『買菜』四千元；、同年十一月二十四日『買菜
    』二千元；、同年十一月二十五日『買衣服』二千元；、同年十一月二十九
    日『兄』二千元；、同年十二月六日『買菜』三千元；、同年十二月八日『
    買菜』三千元、『糖果』三千元；、同年十二月十五日『買手機』三千元；
    、同年十二月二十日『餅乾』一千元、『玉佩』三千元；、同年十二月二十三
    日『水果』三千元；、同年十二月二十六日『買菜』一千元、『水果』一千元
    ；同年十二月二十八日『買菜』一千元、『水果』五百元；、同年十二月二
    十九日『玉佩』一千元；、九十年一月二日『買衣服』一千元；、同年一月
    四日『買花』一千元；、同年一月五日『買花』二千元；、同年一月十五日
    『取衣服』三千元；、同年一月十六日『買花』二千元；、同年一月十八日
    『手機』三千元；、同年一月十九日『取玉環』三千元；、同年一月三十一
    日『買菜』三千元；、同年二月七日『手機』三千元、『買菜』三千元；、
    同年二月九日『買茶葉』一千元；同年二月十二日『買玉』三千元；、同年
    二月十六日『買花』三千元；、同年二月二十日『買花』三千元；、同年二
    月二十三日『水果』三千元；、同年三月一日『買水果』四千元。」、「（依
    上述日記帳，你（妳）在八十九年九月二十八日前為何無向各檢驗員行賄記載？
    ）我自八十九年六月一日接任李達山業務起，雖先經李達山介紹各檢驗員讓我認
    識，但我認為向公務員行賄是不對的事，因此並未同意乙○○的要求，進行行賄
    事宜，所以從該（六）月一日起至九月二十七日止，有關本行向各檢驗員行賄作
    業，都由乙○○以月結方式向壬○○、庚○○、癸○○等人行賄，我只知道八十
    九年九月二十八日我第一次行賄時，分別給付庚○○五千元、癸○○六千元二筆
    款項係當（九）月份月結費用。」「（有無補充意見？）我受僱於瑞豐行，一切
    行事皆聽令於老闆娘乙○○的指示，我為了我的工作和家計，雖明知向公務員行
    賄是不對的，但也只能勉強為之，今年農曆春節後，基於道德良知我本有意離職
    ，後來因顧慮丁○○等同事的情誼，才又留任，如今到案接受調查，我願意誠心
    配合，據實以告，請司法單位從輕處分，給我自新的機會。」等語（見法務部調
    查局嘉義市調查站交通部公路局嘉義區監理所壬○○、庚○○、癸○○貪瀆案卷
    (二)第四四頁背面至第四九頁正面）；於偵查中供稱：「（你們車行幫客戶不合格
    驗車，是否有行賄嘉義監理所人員？）有。」「（那幾人？）壬○○、庚○○、
    癸○○。」「（如何給錢？）有時當面給，如果有人就事後才給。」「（要給多
    少錢？）老闆娘決定。」「（妳送多少錢給公務員妳都有記帳？）對，因為老闆
    娘都會交錢給我，我進出都要記清楚。」「（為何帳簿要寫買水果、買玉佩、手
    機、花等？）因為老闆娘指示不要寫太明顯。」、「（妳自己可以看出是什麼錢
    ？）可以。」等語（分別見臺灣嘉義地方法院檢察署九十年度偵字第一五八○號
    卷第五一頁背面、第五二頁正面及九十年度偵字第三五四八號卷第三○頁背面）
    ；復於原審審理時供稱：「（對起訴書之犯罪事實有何意見？（告以要旨））我
    有對公務員行賄，我聽說行賄後有人把錢還給老板娘，但不知道是不是真的。我
    對被告壬○○、被告庚○○、被告癸○○三人都有行賄。」「（起訴書附表壬○○涉嫌收賄明細表第三頁編號二二至二六、庚○○涉嫌收賄明細表第二頁編號十
    二至十五、癸○○涉嫌收賄明細表第二頁編號十四至十九金額與日期是否正確？
    （提示並告以要旨））我是完全照我寫的日記本寫的，現在我無法確定，我只有
    整理我自己的，被告李達山的部分我沒有寫，如果有適當的時機我就會拿給他們
    ，如果沒有適當的時機我就拿給老闆娘，由老闆娘處理。」「（八十八年十二月
    至九十年三月受僱於被告乙○○？）是，但一開始我並沒有行賄，是接被告李達
    山之後我想要有工作，所以到八十九年九月才開始行賄，後來我覺得這樣做不對
    ，所以到過年時我就另外找工作，在九十年三月六日就離職。」「（你（妳）是
否在公司裡面負責幫客人辦理申領牌照及定期檢查檢驗業務？）是的。」「（你
    行賄時是否知道今天是何人驗車？）當天去誰就拿給誰。」「（你最多一次給過
    多少錢？）四千元，但忘記給何人，不過被告壬○○、被告庚○○、被告癸○○
    三個人我都有親手拿給他們過，不過我是在比較沒有人的時候給他們錢。」「（
    你在調查站及檢察官偵查中所言是否實在？）實在。」「（你最少給過多少錢？
    ）五百元。」「（被告丁○○有無叫你給錢過？）如果老闆娘出國時，他會告訴
    我說給何人驗車，我去驗車時我會打電話回公司，跟丁○○說有何人驗車，他就
    會叫我說可以給他驗車，但並沒有說要給驗車的人多少錢」、「（你要給多少錢
    你如何判斷？）我先讓他們驗車，等老闆娘回國後再問老闆娘要給多少錢。」「
    （為何起訴書上有些有車牌有些沒有車牌？）沒有車牌的就是當天辦完還沒有領
    牌，所以我回去記事本都沒有寫車號，還有些是因為不合格的情形比較明顯，所
    以再將車開回來改，但這部分的錢有先給被告壬○○、被告庚○○、被告癸○○
    。因為我記事本都是當天寫的，所以事後驗過的我也沒有再補記上去，所以車號
    還要再查。」「（對於被告壬○○說他沒有收賄你有何意見？）我都有親自拿給
    他過，且都是沒有人看見，我拿給被告壬○○時，也不會讓被告庚○○、被告癸○○知道，其他的情形也是相同，我拿給其中一個人時另外兩個人也都不知道。
    」「（你上次說你有拿過一萬元給被告壬○○、被告庚○○、被告癸○○三人其
    中一人？）沒有，我沒有拿過一萬元，但因之前都是老闆娘拿給他們三人，我八
    十九年九月份之前因為不敢做，都是老闆娘自己拿給他們，我剛接的時候有幫老
    闆娘拿給他們九月份以前的錢，所以起訴書上的最多六千元可能是加起來的金額
    。」「（你們有無監理站的人的工作表？）沒有，我們去監理所驗車時若不是他
    們三人，我們就驗合格的車，不合格的車就改天再驗。」「（你有無以匯錢的方
    式給他們三人錢過？）沒有，都是拿現金。」「（你有無給過被告壬○○、被告
    庚○○、被告癸○○三人禮卷或其他禮品代替？）沒有，我都只有給現金。」「
    （你如何判斷給多少錢？）我都以電話向老闆娘請示。」「（你有無給過錢但沒
    有通過？）有，不過我還是給錢，改過來之後就會過了。」「（行賄的事情是何
    人提議的？）我不知道，我去上班時公司就這樣做了。」「（驗車的地方是否都
    有錄影機？）有，但我們會在死角給。」「（你在行賄的過程是否有與被告壬○○、被告庚○○、被告癸○○發生過口角或金錢糾紛？）沒有。」「（被告乙○○有無教你要如何給錢？）沒有，他只有指示我說給何人錢。」「（你有無負責
    過電子琴花車？）有，也是開到現場，他們會先把車上活動的東西吊起來再開去
    驗車」「（舞台車是否都是違規的？）是的。」「（你在調查站及檢察官那邊有
    講說買花、水果之代號是何人叫你寫的？（提示並告以要旨））是老闆娘乙○○
    。」、「（帳冊每一筆是否當天驗完你就記上去，還是有可能隔天或隔幾天才記
    上去？）隔天如果有領車牌就會寫，不一定當天記在帳冊上，有可能隔天或隔幾
    天才記在帳冊上。」等語（見原審卷卷(一)第一一五至一二九頁及原審卷卷(二)第六
    六、六七頁）。
  (七)被告戊○○於調查站調查時供稱：「（你任職於瑞豐商行期間有無向嘉義區監理
    所汽車檢驗員行賄？）有的，我任職於瑞豐商行期間負責該公司汽車檢驗業務，
    遇到有變更車體等不合格車輛時，老闆娘乙○○會指示我向嘉義區監理所汽車檢
    驗員壬○○、庚○○、癸○○等人行賄，以方便瑞豐商行代辦之不合格車輛能順
    利檢驗過關。」「（有那些車輛經由你向家義區監理所汽車檢驗員壬○○、庚○○、癸○○等人行賄後通過檢驗過關？次數若干？）實際車牌號碼我已記不清楚
    ，但印象中行賄次數大約有三、四十次。」「（行賄金額如何計算？）每輛車的
    行賄金額都是老闆娘乙○○告訴我，大約是每輛車新台幣（以下同）二至三千元
    不等，所以我在瑞豐行任職期間，行賄壬○○、庚○○、癸○○等人金額至少六
    萬元。」「（你（妳）行賄檢驗員有無登載在帳冊？置放於何處？）我都有每天
    將行賄檢驗員之情形登載在自己使用之帳冊上，並於每天下班前交給乙○○批示
    ，該帳冊在我離職後已交回給公司，現在不在我身邊。」「（乙○○有無指示妳
    截留向壬○○、庚○○、癸○○等人行賄款項？）有的，例如我向客戶收取現金
    後，如果其中有包括賄款五千元，乙○○會通知我交給壬○○或庚○○或癸○○
    二千或三千元，剩下的賄款我會帶回公司入帳。」「（妳有無補充意見？）我受
    雇於瑞豐商行，前述行賄事實都是遵照老闆娘乙○○指示辦理，我今天在律師陪
    同下，主動前來貴站自白，希望能給我自新機會，從輕處理。」等語（見臺灣嘉
    義地方法院檢察署九十年度偵字第三五四八號卷第四○頁背面至第四二頁正面）
    ；又於偵查中供稱：「（妳驗車時有無因車子合格及不合格，為了方便過關，送
    錢給壬○○、庚○○、癸○○？）沒有。」「（妳從來沒送過？）時間已很久，
    我已經忘了，但是印象中是有拿錢給他們，那些人我也忘了，金額多少也記不得
    。」「（誰叫妳拿錢給公務員？）老闆娘乙○○。」等語（見臺灣嘉義地方法院
    檢察署九十年度偵字第三五四八號卷第二七頁正、背面）；於原審審理時供稱：
    「（你去辦驗車的時候，被告乙○○是否告訴你要給監理所被告壬○○、被告庚○○、被告癸○○錢？）我已經離職太久，我不太記得了，我驗車的時候那時候
    老闆娘有說叫我怎麼做，但我也不知道那叫行賄。」「（你們如何給錢？）大部
    分都是老闆娘處理，處理的情形我不清楚，那時候被告壬○○、被告庚○○、被
    告癸○○三人都在監理所。」「（你（妳）去驗車時違規的車是否會通過？）如
    果不合格，我會（去）回去修再開過去。」「（檢察官起訴書上載你有給監理所
    的人員錢有何意見？）我有拿過，但我不知道那個叫行賄。」「（你曾經拿錢給
    被告壬○○、被告庚○○、被告癸○○等人，你如何知道錢要給何人？）我是依
    照老闆娘乙○○的指示。」「（你都是給現金？）我忘記了，但我沒有開過票，
    也沒有用匯款的。」「（被告乙○○指示你給被告壬○○、被告庚○○、被告癸○○等人錢金額大約都多少？）不太記得，不是很確定，印象中是一、兩千元。
    」「（當時只有你一個人辦理驗車？）只有我。」「（那你（妳）有沒有給過？
    ）我沒有給被告癸○○，被告壬○○、被告庚○○兩位我有給過，至於老闆娘有
    無給過被告癸○○我不知道。」「（尚有何補充說明？）：：：那時候老闆娘叫
    我給錢的時候我不知道那叫行賄的行為。」等語（見原審卷卷(一)第一五六至一六
    二頁）。
  (八)共同被告李達山於調查站調查時供稱：「（你自首案件犯罪事實如何？）八十八
    年七月一日任職於嘉義市瑞豐汽車商行擔任辦事員，在全發交通股份有限公司負
    責人乙○○的指示下，負責經辦嘉義縣市大部份（分）不合規定之大型拖曳車、
    傾卸式加吊桿貨車及一般型貨車之定期檢驗工作，因為該等車輛經過改裝，大部
    分都不符合監理所規定，故乙○○指示我向公路局嘉義區監理所第一課檢驗組壬○○、癸○○及庚○○等三人行賄，每輛車通關費（行賄費）新台幣（以下同）
    一千元至五千元不等，現場以現金交易方式行賄檢驗員，故該公司代客驗收不合
    規定之車輛均能順利通關，汽車業者也都知道陳禮豐及乙○○夫婦在公路局嘉義
    區監理所有特殊管道很有辦法，所以該公司的業務量急速增長，請貴站依法偵辦
    。」「（請說明公路局嘉義區監理所第一課檢驗組壬○○、癸○○及庚○○等三
    人如何利用職務上之機會，勾結嘉義市瑞豐汽車商行和全發交通股份有限公司負
    責人陳禮豐、乙○○夫婦從事舞弊收賄行為？）我在八十八年七月一日任職於嘉
    義市瑞豐汽車商行擔任辦事員，初期公司交付我到公路局嘉義區監理所辦理合格
    車輛檢驗及一般性業務，八十八年中秋節前夕公司負責人陳禮豐交付我開車陪老
    闆娘乙○○至公路局嘉義區監理所第一課檢驗組檢驗員庚○○、楊秋雙之宅送禮
    。之後，陳禮豐才逐漸將公司不合格車輛之驗車業務交由我來處理，第一次由乙○○帶我到公路局嘉義區監理所檢驗線與第一課檢驗組副工程師壬○○及檢驗員
    癸○○及庚○○等三人認識，乙○○當場向上述三人表明該公司驗車業務今後完
    全交由我來處理，請渠等多多關照；乙○○並告訴我公司在檢驗上有固定的照應
    人，分別是副工程師壬○○及檢驗員癸○○及庚○○等三人，今後公司不合格車
    輛由渠等專人檢驗，驗收時分為頭關、中關、尾關，在尾關有四位檢驗員，分別
    編號為一至四，該公司在通關前先瞭解自己人之檢驗員編號，俟輪到該編號後再
    遞出證件蓋編號印，通過頭關檢驗後，檢驗員前來檢視車輛引擎號碼及車身長度
    與寬度時，將預備行賄之金錢捲成圓筒狀、再對摺，夾在手掌內，伺檢驗員丈量
    車身長度及寬度時，檢驗員拉開米尺時將錢順勢遞給檢驗員；另一種方式，為逃
    避監理所檢驗線裝置之攝錄影機拍攝，利用檢驗員查看引擎號碼時機，將車頭拉
    高擋住攝影機，檢驗員鑽進車頭底下，我由另一邊鑽進車頭底下將通關費現金交
    給檢驗員。」「（：：：不合格車輛以行賄方式通過檢驗之時間及行賄金額若干
    ？）驗車時間、不合格原因及行賄金額分別為：Ｋ２－３２７（2.16.下午，超
    寬，一千元）、８Ｊ－４７１（2.18.上午，超長超寬，二千元）、７Ｇ－５９
    ２（1.20.上午，電子琴舞台車，三千元）、Ｙ６－４６７５（無貨物稅發票，
    五百元）、ＳＢ－１９７３（3.3.，超長超寬，一千五百元）、７Ｇ－５６８
    （3.2.下午，超寬十二公分，二千元）、Ｙ６－４６７９（3.2.，超長超寬
    ，一千五百元）、ＴＨ－４９９（3.，超長二十公分，二千元）、ＸＩ－４
    ８２（3.，傾卸式附加吊桿，五千元）、ＵＴ－９０２（3.15.下午，超寬
    ，一千五百元）、７Ｇ－６９９（3.，上午，超長十七公分、一千元）、７
    Ｇ－７４５（4.14.、超寬、一千元）、Ｇ－７４３（4.14.、尺寸不符、一千
    元）、７Ｇ－６８５（超寬、一千元）、５Ｋ－１１２（5.5.，傾卸式附加吊
    桿、五千元）、ＵＣ－２７（5.拖車尾不符規定、三千元）、７Ｇ－７９２（
    5.，超長超寬、三千元）、ＨＪ－４７９（5.1.，傾卸式附加吊桿、五千元
    ）、７Ｇ－７８０（5.3.，超長超寬，三千元）、５Ｋ－１０５（5.3.，傾
    卸式附加吊桿、五千元）、Ｋ２－５７３（5.3.，超長、二千元）、ＴＳ－７
    ３０（5.3.，超長，二千元）、ＴＳ－７３０（4.，超長、一千元）、５
    Ｋ－１３２（5.16.上午，無貨物稅發票，一千五百元）、７Ｇ－１８９（5.
    17.，超長，二千元）、ＢＣ－１１２（5.7.，超長，一千元）、ＲＱ－５９７
    （5.7.，傾卸式附加吊桿、五千元）。」「（瑞豐汽車商行和全發交通股份有
    限公司負責人陳禮豐、乙○○夫婦平均每月接受不合規定車輛若干輛？如何收費
    ？所得不法利益共計若干？）平均每個月要代辦十五至二十部不合格的車輛，每
    輛平均向客戶收取六千元，瑞豐汽車商行與全發交通股份有限公司負責人陳禮豐
    、乙○○夫婦和公路局嘉義區監理所第一課檢驗組壬○○、癸○○及庚○○等三
    人朋分，瑞豐汽車商行與全發交通股份有限公司成立迄今近十年，官商勾結所得
    不法利益甚鉅。」「（本案有無共犯？）有的，共犯尚有會計丁○○、辦事員丑
    ○○。」「（你辭職原因為何？）我自八十八年七月一日到瑞豐汽車商行任職，
    不久就受到瑞豐汽車商行與全發交通股份有限公司負責人陳禮豐、乙○○夫婦的
    信任，教導我前述行賄方式，並介紹我分別與公路局嘉義區監理所第一課檢驗組
    壬○○、癸○○及庚○○等三人認識，指示我依照前述行賄辦理不合格車輛之定
    期檢驗，到八十九年四月、五月間辦理不合格車輛之數量愈來愈多，而且違規情
    況愈來愈嚴重，行賄金額也增加，我良心不安，才於八十九年五月三十日主動向
    公司提出辭職，並於今日前來向貴站自首。」等語（見法務部調查局嘉義市調查
    站交通部公路局嘉義區監理所壬○○、庚○○、癸○○貪瀆案卷(二)第五二頁至第
    五八頁）；於偵查中供稱：「（驗車時有無行賄壬○○、庚○○、癸○○？）有
    ，每輛車約一仟元至伍仟元不等。」「（是誰叫你如此做？）是乙○○。」「（
    年中秋節前夕陳禮豐有無帶你與乙○○至庚○○、楊秋雙家中送禮？）陳禮豐
    沒有去，是乙○○叫我去的。」、「（你為何會提出檢舉？）因為每月都有十幾
    部車通過，我怕會出問題。」等語（見臺灣嘉義地方法院檢察署九十年度偵字第
    三五四八號卷第三七頁背面至三八頁背面）；於原審審理時供稱：「（附表金額
    被告壬○○的部分行賄者寫李達山的部分是否正確？）都正確。」「（錢是否都
    是你親自給他的？）是的。」「（是何人指示你給被告壬○○的？）老闆娘乙○○，看車子出的問題有多大就給多少金額，我們大部分會先打電話回去問，看老
    板娘怎麼說，至於附表哪些有打電話哪些沒有打電話已經記不得了。」「（問起
    訴書附表第一頁五、六號車牌沒有寫出來為何？）當時我沒有把車子車牌記下來
    ，日期我寫了，車號我忘了，要查當天驗車的車輛看哪些車是我們公司驗的。」
    「（附表被告壬○○部分的第一欄驗車日期是你們自己註記的？（提示並告以要
    旨））是的。」「（附表被告壬○○部分的第三頁編號十九、二十的部分是否有
    重複？）十七與十九是重複的，十八、二十是重複的。」「（被告庚○○的部分
    也是你整理的？（提示並告以要旨））是，沒有車牌號碼的部分也是因為比較忙
    ，沒有辦法記下車號，不合格原因也是我自己註記的，只要是行賄金額超過壹仟
    元的幾乎都是一定不合格的，不論是何人驗車都不合格。」「（從被告壬○○至
    被告癸○○的部分是否都是不合格的？）是的，並沒有本來驗車合格的車輛在這
    表格內。」「（你去年出來自首的原因是什麼？）因為我曾經跟他們講說這樣做
    好像不太好，但我老闆說我沒有辦法做的事情就不要做了，且我去驗車越驗車越
    害怕，且其他人也注意我，所以我擔心乾脆我自己就自首了，但行賄我並沒有另
    外抽成，我還是領我的固定薪水。」「（為何被告壬○○說他沒有收賄？）那是
    他的講法，我給他的錢是我親自給且他親自收的，連被告庚○○、被告癸○○也
    都是我親自給的，給的方式是將錢捲成圓筒狀再對折放在手掌內給他們親自收，
    一有機會就給他們，就像我在調查站所說的方式。」「（是否上開三人都就最後
    的權利決定車子是否通過？）是。」「（他們三人負責的天數？）誰驗車我錢就
    給何人，並沒有三人或兩人合驗一部車的情況。」「（這三個人你給錢的方式有
    無以匯款的方式？）沒有。」「（你做之前是何人再（在）做？）被告戊○○，
    我去的時候她就離職了。」「（被告戊○○是否有帶你去監理所教你如何行賄？
    ）沒有，但她有告訴我要給他們監理所的人錢，且她也有告訴我錢要如何給給何
    人，什麼不合格的原因要給多少錢他也有告訴我，上面講說錢要捲起來行賄的方
    式也是被告戊○○教我的。」「（被告乙○○車行交付賄款的目的？）一定要讓
    不合格的車輛過關。」「（是何人跟客戶收通關費？）是老闆娘及會計丁○○收
    。」「（在調查站及檢察官偵查訊問中所說的話是否實在？）實在。」「（你行
    賄時是否都用現金？）是的，我行賄被告壬○○、被告庚○○、被告癸○○都是
    以現金，並沒有用禮品或禮券代替。」「（起訴書附表裡金額最多的是五千元，
    是否車輛不合格非常嚴重？）是，金額如果給的不夠的話他們一定不給過關，我
    們就多加一點，一定會過關。」「（有無給錢還過不了關的情況？）沒有。」「
    （被告丑○○你是否認識？）認識，她是接我的，我帶她出去帶了兩個月，我做
    什麼她都知道，我也有教他（她），他（她）也知道我在行賄。」「（被告丑○○有無覺得行賄不妥？）有，她說她會怕不敢做，但我離職之後剩下她一個人，
    她不做也不行。」「（你有跟過老板娘去過監理所何職員的家？）我與被告乙○○去被告庚○○的家送水果禮盒，老闆娘有無另外給錢我不知道，我沒有去過被
    告壬○○、被告癸○○的家，我們去被告庚○○的家時他太太也在。」「（監理
    所的人的值班表你們如何知道？）我們的人會先到監理所看，監理所當天抽籤，
    我們的人去看如果是他們三人（指被告壬○○、癸○○及庚○○）驗車的話我們
    就會把車送去驗，他們三人驗車的車輛確實比其他人多。」「（你們在有錄影機
    的地方給錢怎麼不怕給錄影機錄到？）我們在死角給，也有在車底下給過，所以
    錄影機錄不到。」「（問你在調查站所說檢驗的時間及行賄金額是否照你紀錄的
    冊子寫的？（提示並告以要旨））是的。」「（被告乙○○壹台車子跟客戶收多
    少通關費你知道否？）至少收給監理所的錢的一倍。」「（你行賄的時間有無與
    上開三人發生過衝突或口角或其他私人恩怨？）沒有。」「（被告壬○○、被告
    庚○○、被告癸○○三人驗車驗過的話是否還有其他人複驗？）沒有。」「（車
    號七Ｇ─五九二號改裝成舞台車不合格的情況他們也知道不合格他們是否會開到
    監理所驗車？）會，但我們教他們把舞台用報紙包起來，且監理所的人也沒有打
    開，當成廂型車驗車，所以車子也會開到現場。」「（有無車子沒有開到現場而
    只有給書面車子就會過關？）電子琴花車是以書面的，但不是我的業務，是被告
    丁○○在負責的，至少行賄壹仟元。」「（你行賄對象最多的人是否為被告壬○○？）是。」「（你與被告壬○○、被告庚○○、被告癸○○的驗車方式是否當
    天行賄一定會過關？）當天行賄一定當天過。」「（你經辦的車有無合格的車還
    給錢？）沒有，標準的車子我不會選擇檢驗人員，因為我會先在車行把車子量過
    。」「（起訴書其他被告的行為部分是否正確？（提示並告以要旨））是，正確
    沒有錯，其他七人都有涉案，但被告戊○○只是跟我講過，他有無行賄我不知道
    。」「（你以前做的帳冊是否當天做完就當天寫，有無可能第二天或隔幾天才填
    在帳單上？）有可能，因為車號或其他資料可能當天不曉得所以沒有做。」等語
    （見原審卷卷(一)第八六至一○二頁及原審卷卷(二)第七○頁）。被告癸○○、乙○○、丑○○雖均辯稱：共同被告李達山於調查站之證述係審判外之陳述，無證據
    能力云云。惟共同被告李達山所供述為其所見聞及體驗之事情，其供述應有證據
    能力，其等此部分所辯尚非可採。
  (九)參以證人即委託全發公司檢驗車輛之客戶：１、子○○於調查站調查時證述：「
    ：：：惟於八十九年十月二十三日，我委託全發公司代辦車牌號碼８Ｖ－０３７
    的新領照之檢驗車輛手續、車牌號碼Ｒ８－３２２的繳銷執照及車牌號碼ＲＷ－
    ０８３１之違規罰款等相關事宜時，我即先行支付新台幣（以下同）三萬元給全
    發公司丑○○，以支付相關規費、稅金、手續費等；十月二十三日當天檢驗時，
    由我駕駛車牌號碼８Ｖ－０３７號的卡車，在丑○○陪同下，由丑○○接洽監理
    所人員，一一通過了檢驗。檢驗完後丑○○拿相關規費、稅金、手續費等單據給
    我時告訴我，十五噸車牌號碼８Ｖ－０３７7卡車之「後車斗」超長十餘公分，
    須從三萬元中扣取三千元作為關說嘉義監理所相關檢驗人員等情。」「當十月二
    十三日檢驗車輛後丑○○要向我加收三千元關說費用時，我當場即向丑○○提出
    異議，表明該輛十五噸車牌號碼８Ｖ－０３７卡車是標準車身，沒有超長不符合
    規定情事；在發生爭議後，丑○○即說明如有問題，可向其老板娘乙○○理論」
    「（你有無向乙○○理論該輛十五噸車牌號碼８Ｖ－０３７卡車之加收關說費問
    題？有無要求退回關說賄款，乙○○如何處理？）有的，十月二十三日與丑○○
    爭議後，當天即打電話欲找乙○○理論，但找不著，隔數天後（確實日期記不清
    楚）電話找到乙○○，經我說明該輛十五噸車牌號碼８Ｖ－０３７卡車是標準車
    身，沒有超長不符合規定及不滿丑○○向我加收三千元關說費用後，再隔數天乙○○親自到我店裡量車身，確定未超長後立即將三千元還我。」「我委託全發公
    司代辦車牌號碼８Ｖ－０３７的新領照之檢驗車輛及車牌號碼Ｒ８－３２２的繳
    銷執照及車牌號碼ＲＷ－０８３１之違規罰款等相關事宜時，我即先行支付三萬
    元給全發公司丑○○，以支付相關規費、稅金、手續費等；惟當檢驗完後丑○○
    拿相關規費、稅金、手續費等單據給我時，告訴我有關十五噸車牌號碼８Ｖ－０
    ３７卡車之「後車斗」超長十餘公分，須從三萬元中扣取三千元作為關說行賄嘉
    義監理所相關檢驗人員。」等語。２、辛○○於調查站調查時證述：「由於我所
    有的砂車車車號ＴＶ－１８３前方保險桿意外衝撞山壁而損壞，我以舊有的砂石
    車保險桿更換，造成車長超過標準二十公分，而我知道瑞豐行負責人乙○○有辦
    法讓不合格車輛通過監理所檢驗，所以我才會委託乙○○代辦檢驗車輛手續，經
    我親自聯絡乙○○本人後，乙○○的公司乙位女姓員工以電話通知我於八十九年
    十月二十七日駕駛車號ＴＶ－１８３的砂石車前去嘉義區監理所驗車。」「前述
    車輛檢驗瑞豐行除了要求我支付正常驗車費新台幣（以下同）六百元及代辦服務
    費七百元以外，還要求我支付通關費三千元，總計四千三百元，我是在當天晚上
    前去瑞豐行繳交的；我只知道我所支付的前述通關費三千元是要行賄監理所驗車
    人員。」等語。３、嚴金鍠於調查站調查時證述：「我於八十八年十二月十六日
    第一次至嘉義監理所驗車時，除繳交政府規定之稅款、保險費及驗車規費外，瑞
    豐行派駐現場之小姐向我加收一筆新台幣（以下同）七千元之不明費用，驗車通
    過後，我曾詢問該筆七千元之用途，派駐現場之小姐對我表示該車車軸距超長，
    且私自加裝傾卸車斗，無法通過檢驗，該七千元是用來疏通行賄檢驗員，之後，
    我的車輛又於八十九年六月十四日及八十九年十一月六日至嘉義監理所定期受檢
    （詳如行車執照影本），均比照前述模式各交付七千元給瑞豐行派駐現場之小姐
    ，由該小姐居間行賄檢驗員，前後三次之驗車賄累計金額為二萬一千元」等語。
    ４、何振達於調查站調查時證述：「由於我所有的電子琴花車車號７Ｇ－２４７
    ，如果花車未拆卸，就無法通過驗車，我先前驗車都到民營代檢站辦理，都有雇
    用吊車將花車拆卸下來，等驗車過關後，再將花車吊裝上去，後來我知道瑞豐行
    負責人乙○○有辦法讓不合格車輛通過監理所檢驗，所以我才會委託乙○○代辦
    檢驗車輛手續，經我親自聯絡乙○○本人後，乙○○於九十年二月十二日通知我
    將所有電子琴花車車號７Ｇ－２４７駕駛前去瑞豐行辦理驗車，乙○○叫其員工
    將我的電子琴花車車牌７Ｇ－２４７拆卸下來，裝到瑞豐行同型的車輛上，代替
    我的電子琴花車到嘉義監理所辦理驗車，檢驗車輛手續都是由乙○○代辦，我並
    未到嘉義監理所，並不清楚整個驗車手續。」「前述車輛檢驗瑞豐行除了要求我
    支付正常驗車費新台幣（以下同）六百元及違規罰鍰一千八百元以外，還要求我
支付通關費二千八百元，總計五千二百元；乙○○於當天下午通知我前去瑞豐行
    繳交代辦費用；我回去後，發現車牌曾被拆卸下來，始知乙○○係以其他同型車
    輛代替前往嘉義監理所驗車，而我所付的費用總計五千二百元，有部分款項是要
    行賄監理所驗車人員。」等語。５、柳天明於調查站調查時證述：「前述車輛檢
    驗瑞豐行除了要求我支付代辦驗車、領牌、保險及過戶等手續費用，還要求我支
    付前述服務費，總計支付新台幣（以下同）近二萬元；我只知道前述服務費是要
    行賄監理所驗車人員，但因我是驗車、領牌、保險、過戶、前述服務費等費用一
    次支付，所以已忘記前述服務費金額，至於行賄賄款若干，要問乙○○才知道。
    」等語。６、陳建雄於調查站調查時證述：「我約於八十九年二月十六日左右，
    駕駛我所屬的Ｋ２－３２７車輛至瑞豐行，並交付車籍資料給瑞豐行一位小姐（
    不知其姓名），由該位小姐先幫我丈量車輛的長、寬、高，該位小姐表示，我所
    屬的Ｋ２－３２７車輛長度超長十公分，需要包一個紅包給嘉義區監理所人員。
    隨後，瑞豐行這位小姐即陪同我開車至嘉義區監理所驗車。」「我除了支付正常
    驗車費新台幣（下同）六百元及代驗工資七百元外，另外支付一千元給瑞豐行小
    姐轉送嘉義區監理所檢驗員，以利我所屬Ｋ２－３２７車輛超長部份（分）能順
    利通過檢驗。」「瑞豐行小姐向我表示，車輛超長需要向嘉義監理所檢驗員行賄
    才能通過檢驗，至於瑞豐行小姐向嘉義監理所那位檢驗員行賄，我就不知道了。
    」「（問你所屬Ｋ２－３２７車輛有無通過檢驗？）有的，我總計支付二千三百
    元後，就順利通過車輛檢驗。」等語（分別見法務部調查局嘉義市調查站嘉義區
    監理所壬○○等貪瀆案卷(一)第一九頁背面至二一頁正面；第二七頁正、背面；第
    三○頁背面；第三四頁正、背面；第三七頁背面；第四○頁正、背面）。
  (十)綜上各被告間之供述及上開證人之證述，足證被告壬○○、庚○○、癸○○之違
    背職務收賄犯行及被告乙○○、戊○○、丁○○、丑○○、李達山等人之違背職
    務行賄犯行，均應堪認定。
  (十一)被告壬○○於原審雖辯稱：調查站或偵查中所為自白，係因其身體狀況不佳，為
    求交保下所為云云。被告癸○○於原審亦辯稱：其於九十年三月六日下午在無預
    警下前往調查站接受調查員採隔離偵訊、疲勞轟炸等，訊問時間過長同時心裡也
    沒有準備，且調查員訊問口氣很兇並以證物明確等語告知如不承認會被收押，如
    承認即可交保不會有事等語誘惑，其最後在身心不適無法就醫、加上誘惑深怕被
    收押、一心急著交保下簽下自白書，沒想到簽了自白書仍被收押一星期；而委任
    律師研究各項事證後認為檢察官以偵查不公開案情為由，同時檢舉人檢舉又自首
    轉為污點證人，且公司會計及辦事員也自白，在狀況尚未明朗前，所記載金額不
    明狀態下，建議被告癸○○先保住身體及有利條件要緊，待交保後到法院時再請
    求法官對有利證據詳查以還清白。又其於第二次偵查庭時有提出異議說明，帳冊
    是全發公司自行記載，未經核對、時間久遠與事實又有出入，惟檢察官不給予理
    會及求證，只要求先繳交保證金到法院讓法官查證，如有不實不符處可申請退款
    云云；於本院亦辯稱：當時在調查站其有心絞痛毛病，其一直在打嗝，為了保命
    急求交保，調查站說其情形可以緩刑，叫其承認，這不是其意思云云。惟查，被
    告壬○○、癸○○係於九十年三月六日、七日為調查站約談（因九十年三月六日
    訊問至夜間，故經被告壬○○、癸○○之同意後，於隔日即同年三月七日上午再
    訊問），當時其二人並未自白，而於九十年三月七日偵查中檢察官訊問時亦未自
    白（詳參法務部調查局嘉義市調查站交通部公路局嘉義區監理所壬○○、庚○○
    、癸○○貪瀆案卷(二)第五九至六五頁、第一○八至一一三頁及臺灣嘉義地方法院
    檢察署九十年度他字第二二七號卷第六○至六三頁），嗣於同日經檢察官向原審
    聲請羈押時被告壬○○、癸○○始在同日於原審及翌日即同年三月八日在調查站
    訊問時自白（詳參原審卷九十年度聲羈字第二四號卷第八頁及臺灣嘉義地方法院
    檢察署九十年度偵字第一五八○號卷第一二至三二頁），並於調查站訊問後解還
    嘉義看守所前，經檢察官訊問：「你們今天借提出去在調查站所作筆錄實在？」
    「有刑求？」等問題後，其二人仍均為：「實在」「沒有」等之供述（見臺灣嘉
    義地方法院檢察署九十年度偵字第一五八○號卷第四一頁），顯見並無任何證據
    ，足證被告壬○○、癸○○之自白非出於自由意志下所為，而被告壬○○、癸○○亦均自承調查站未有強暴、脅迫之事，該調查筆錄復經其等親筆簽名確認，甚
    且被告壬○○、癸○○於九十年三月十二日交保後，而於同年六月十二日、七月
    九日偵查中檢察官訊問時尚主動願繳交本件收賄所得，且建議檢察官將如起訴書
    附表內未詳載車牌號碼車輛之收賄金額予以排除（詳參臺灣嘉義地方法院檢察署
    九十年度偵字第三五四八號卷第二六頁背面、第三一頁背面、第三二頁正面、第
    五一頁背面、第五二頁正面），再酌以其二人之辯護人於偵查中亦向檢察官請求
    被告二人願繳交本件收賄所得，且建議檢察官將如起訴書附表內不明確部分之收
    賄金額予以刪除等情觀之（詳參臺灣嘉義地方法院檢察署九十年度偵字第三五四
    八號卷第三一頁背面、第五二頁正面），可見，苟被告壬○○、癸○○二人之上
    開自白不實，又何致如此？是其等上開所辯，殊難採信，不容其等事後飾詞否認
    ；況被告丑○○、李達山對右揭事實始終坦承不諱，其等自白與其他被告所為自
    白互核復大致相符，堪信被告壬○○、癸○○二人供承有收賄之自白內容，核屬
    實情。雖上開各被告之自白內容，就行賄、收賄之金額、時間、次數等情節，所
    供難認完全一致吻合，然參以本件收賄情事發生時間前後長達約三年，收賄及行
    賄次數眾多，且有些被告已離職，有些被告則係事後調入，而業者全發公司行賄
    種類繁雜等等，加以並無任何行賄者或收賄者，會將行、收賄之時間、地點、金
    額等情，均巨細縻遺記載登存憑核，被告等皆憑其等之模糊記憶陳述，因此彼此
    所供內容，致有錯誤或未能全然吻合，衡情實在所難免，惟其等有行賄及收賄之
    情事則屬一致不移，自難僅因其等自白間偶有矛盾不一情事，即全盤否定其等自
    白之證據力。矧被告壬○○、癸○○二人，既分別稱係因身體狀況不佳，為求交
    保及怕遭收押始自白收賄，惟卻不怕因承認收賄而遭法院判處重刑，豈非怪哉？
    蓋自白並非當然可減免刑責，除自白外，尚須繳交全部所得財物，且必須再因而
    查獲其他共犯，始能減輕或免除其刑，而是否免除猶在未定之數？縱使能獲得減
    輕或免除其刑之寬典，然收受賄賂乃觸犯貪瀆罪，實屬公務員不名譽之罪，苟非
    確有其事，衡情其等縱屬至愚亦無無端自甘放棄大好前途及名譽而無故自承收賄
    之理？益見被告壬○○、癸○○二人上開所辯該情，殊與常理有悖，難據為其等
    有利之認定。
  (十二)被告庚○○辯稱：原判決附表三編號九之五千元並非賄款，係被告乙○○至嘉義
    區監理所繳稅時，金額不足，臨時向其所貸借，嗣由被告乙○○透過丁○○至嘉
    義區監理返還云云。被告乙○○雖於原審審理時自承在卷（見原審卷(一)第二一九
    頁及原審卷(二)第六六頁），於本院亦供認無誤，然被告庚○○另稱該筆五千元嗣
    後係被告乙○○透過被告丁○○至嘉義區監理所還予其等情，則為被告丁○○於
    原審審理時答以：「我不知道這件事」等語（見原審卷(二)第六六頁），足見被告
    庚○○、乙○○二人上開所謂借款、還款情事，是否屬實，已非無疑？且縱認屬
    實，亦因與驗車收賄、行賄之事實無關，仍難據為被告庚○○、乙○○有利之證
    明。
  (十三)被告壬○○於原審辯稱：其與被告乙○○認識過程中即或有金錢的餽贈，亦純粹
    係朋友間之贈與，並非因受驗車輛不合格而違背職務收受或交付賄賂云云，然查
    ，被告乙○○、戊○○、李達山、丑○○、丁○○如何為使全發公司送驗之車輛
    違法過關而行賄等情，業據其等於調查站及偵查中供明在卷，業如前述，足徵被
    告乙○○等人所送之現金顯非單純朋友間之贈與甚明，且單純朋友間之贈與，不
    過區區數千元價值之應景禮品已足，焉有贈送現金五百元至五千元不等，且幾乎
    每月送禮者，是被告壬○○確有違背職務而收取被告乙○○等人財物之事實無誤
    。則被告壬○○上開所辯顯為避就之詞，尚難採信，而被告乙○○所供，亦與事
    證不合，要屬事後故為迴護被告壬○○之詞，無足取信，顯均不足作為被告壬○○有利之認定。
  (十四)被告壬○○、癸○○於原審辯稱：其等豈有於嘉義區監理所設有錄影設備下，而
    仍收受被告乙○○等人所交付賄款之理云云。惟查，嘉義區監理所車輛檢驗線設
    有錄影設備，每線二部，分別設置於「煞車檢驗處」及「引擎或車身號碼檢驗處
    」，而後者之錄影設備係自八十八年七月一日起始行增設，且兩者自設置後均未
    曾更換位置，均係採定點非左右移動式，又檢驗人員係在前述檢驗區處，以移動
    引導方式辦理檢驗等情，業據嘉義區監理所於九十一年九月十七日以九一嘉監車
    字第九一一三七三五號函函附在卷，並有該函後附之「設置及檢驗人員位置圖」
    一份附卷可稽（見原審卷(一)第二五八頁、第二六○頁及第三一五頁），可知嘉義
    區監理所於八十七年間至八十八年六月三十日止，在該所車輛檢驗線僅於「煞車
    檢驗處」設有二部錄影設備，而於八十八年七月一日起始在「引擎或車身號碼檢
    驗處」增設另二部錄影設備，則被告壬○○、癸○○在該車輛檢驗線處有限之監
    視系統及該錄影設備採定點非左右移動式顯有多處死角之情下，其等欲於檢驗車
    輛前、後向被告乙○○等人收受賄賂，即非上開錄影設備所得監視及掌控；且共
    同被告李達山及被告丑○○上開所供行賄之方式，若非親身體驗且確有其事，何
    能迭次於調查站、偵查中及原審審理時為如此詳細之供述，益證被告壬○○、癸○○上開所辯，亦與共同被告李達山及被告丑○○之前開供詞及原審調查結果相
    左，殊難憑信。
  (十五)被告乙○○、丁○○、丑○○分別所使用之0000－000000號、000
    0－000000號及0000－000000號行動電話，經臺灣嘉義地方法
    院檢察署檢察官同意調查站自八十九年九月二十一日起至九十年三月九日止進行
    監聽後所製成之電話通訊監察譯文係自合法之電話監聽而來，則綜合上開通訊監
    察內容（詳參「嘉義市調查站通訊監察譯文報告表（一）至（四）」）與被告壬○○、癸○○、庚○○、乙○○、戊○○、丁○○、丑○○及共同被告李達山等
    人之前開自白，勾稽互核，可知被告壬○○、癸○○、庚○○等人確有讓被告乙○○、戊○○、丁○○（被告丁○○雖未曾代客送驗車輛，然依上開通訊監察內
    容所示，其確為擔任客戶與被告丑○○、乙○○等人間之聯絡要職無訛）、丑○○及共同被告李達山等人代客送驗之違規車輛通過檢驗之事實，已甚明確。
  (十六)被告壬○○、癸○○、庚○○、乙○○既於調查站、偵查中；被告戊○○既於調
    查站時；被告丁○○、丑○○及共同被告李達山等人既於調查站、偵查中及原審
    審理時分別供稱係因送驗車輛與法令規定不符始行賄及收賄等情，故全發公司所
    代客送驗之車輛若均符合檢驗標準，自無須以車輛檢驗合格之數量交付賄款至明
    ，顯見被告壬○○等人此部分所為，應係違背職務之交付、收受賄賂無訛，不容
    其等飾詞否認。
  (十七)被告乙○○於調查站調查時雖供承：「經我統計並製作『嘉義區監理所驗車人員
    收受賄款明細表(一)』，自八十七年三月至八十八年十二月卅一日止，行賄金額共
    廿二萬一千五百元整；李達山行賄部分經我統計自八十九年一月一日至八十九年
    九月廿七日另製作『嘉義區監理所驗車人員收受賄款明細表(二)』，行賄金額共八
    萬四千元整；丑○○自八十九年九月廿八日至九十年三月一日止，行賄金額共十
    一萬六千五百元整（詳丑○○3.7.製作之『嘉義區監理所驗車人員收受賄款明
    細表(三)』）；累計瑞豐行自八十七年三月至九十年三月一日向嘉義監理所檢驗員
    壬○○、庚○○、癸○○三人行賄金額為四十二萬二千元以上。」等語（見臺灣
    嘉義地方法院檢察署九十年度偵字第一五八○號卷第六七背面至六八頁正面），
    惟全發公司於八十七年間至九十年三月一日止，究共代客送驗過多少車輛，訊之
    被告壬○○、庚○○、癸○○、乙○○、戊○○、丁○○、丑○○及共同被告李
    達山等人均無法對此提出確切之統計，又參以證人即嘉義市調查員張秀鴻於本院
    調查時證稱：「（提示起訴書附表都是你製作的？）是的。」「（你當時做的附
    表所憑之資料為何？）有一個被告李達山到我們調查站自首有提供資料，另外還
    有被告丑○○、被告丁○○的日記帳。」「（他們日記帳的螢光筆是什麼人畫的
    ？）我們給他看，他們自己點出來，我們再用螢光筆把它塗起來。」「（為什麼
    附表內有些沒有車號或沒有車主姓名或沒有不合格的原因？）那是私帳，有的會
    記得很清楚，有些只有記載簡單的，我只能依記載製作。」「（（原判決）附表
    二十三上的記載，只有日期及金額，沒有車號及車主及不合格原因？）是的，我
    只有照被告丑○○提供的日記帳抄過來，我有問她，但他（她）都說忘了。」「
    （只要像這樣的都是這種情況？）是的。」「（這些有無可能與事實出入？）因
    為這是原始的帳冊，不可能有出入，他是當時就記進去的東西，應該都是正確的
    。」「（對於監理所的函有何意見？）當時我們有問被告李達山，他記的與驗車
    的日期是不是同一天，他說有時候隔一天才會記帳，所以有可能有出入一天，但
    是他沒有辦法告訴我究竟是哪一天有出入，被告丑○○、被告丁○○所記載的帳
    冊可能也有相同的情形。」等語（見原審卷卷(二)第一二至第一四頁），則本件收
    賄情事發生時間前後長達約三年，收賄及行賄次數眾多，且有些被告已離職，有
    些被告則係事後調入，而業者全發公司行賄種類繁雜等等，加以並無任何行賄者
    或收賄者，會將行、收賄之時間、地點、金額等情，均巨細縻遺記載登存憑核等
    情，再加以車輛檢驗紀錄之保存期限為二年等，亦經嘉義區監理所於九十一年九
    月十七日以九一嘉監車字第九一一三七三五號函函覆在卷（見原審卷(一)第二六○
    頁），是雖被告壬○○、庚○○、癸○○於調查站之自白與被告乙○○、戊○○
    、丁○○、丑○○及共同被告李達山歷次所指內容，或互有歧異未能全然一致，
    然既無積極證據足認被告乙○○、戊○○、丁○○、丑○○及共同被告李達山等
    人所指內容全然屬實，則基於罪疑唯輕之法理，自尚難僅憑上開任一被告之先後
    不一、模糊不清或已不復記憶之自白，資為計算被告壬○○等人行賄、收賄數額
    之基準，經本院向嘉義區監理所函查被告壬○○、庚○○、癸○○相關車輛檢驗
    情形，據覆：附表一所示之車輛為被告壬○○所檢驗，附表二所示之車輛為被告
    庚○○所檢驗，附表三所示之車輛為被告癸○○所檢驗，有該所九十二年七月一
    日嘉監車字第○九二○○一○○七六號函及附件附於本院卷足憑，即以此作為被
    告壬○○、庚○○、癸○○、乙○○、戊○○、丁○○、丑○○及共同被告李達
    山等人違背職務收賄或職務上收賄及違背職務行賄之依據，而如附表一所示被告
    壬○○檢驗之車輛中，編號５、６、７、８、１０、、所示七輛車之新領牌照
    登記申請書登載之車長、車寬、車高等各部尺寸紀錄，均符合道路交通安全規則
    規範之範圍內，且其於變更或重領牌照檢驗時亦檢附有發票及貨物稅完稅照，始
    予以檢驗合格，依上述資料尚未發現有違反道路交通安全規則規定之處，亦有嘉
    義區監理所九十二年八月十三日嘉監車字第○九二○○一三○六八號函附於本院
    卷可按，故被告壬○○檢驗此七輛車部分所犯為職務上收賄罪，如附表一所示其
    他部分之車輛被告壬○○檢驗所犯為違背職務收賄罪，如附表二所示之車輛被告
    庚○○檢驗所犯為違背職務收賄罪，如附表三所示之車輛為被告癸○○檢驗所犯
    為違背職務收賄罪，而被告乙○○、戊○○、丁○○、丑○○等人，對於附表一
    編號５、６、７、８、１０、、所示七輛車外，其餘附表一及附表二、三所示
    車輛之檢驗，均係犯違背職務行賄罪。
  (十八)此外，復有丑○○日記帳一冊、車輛處理情形登記簿影本、驗車明細、領牌資料
    、車主買賣資料、八十七、八十八年會議簿、丁○○記事本各一本、八十七年迄
    今費用表、營收資料各一冊、銷項明細、進銷項記錄、現金簿各一本、土地所有
    權狀影本（梅山、朴子地區）共三冊等在卷可稽。
  (十九)綜上所述，被告壬○○確有職務上收賄及違背職務收賄之犯行，庚○○確有違背
    職務收賄之犯行，癸○○確有違背職務收賄之犯行，而被告乙○○、戊○○、丁○○、丑○○等人確均有違背職務行賄之犯行，被告壬○○、癸○○、庚○○、
    乙○○、戊○○、丁○○、丑○○等人所辯各節應係卸責之詞，均不足採信。事
    證明確，其等上開犯行均堪認定。至於被告庚○○聲請傳訊證人子○○、辛○○
    、己○○、甲○○、丙○○，因其等於以前之證述已明確，被告壬○○聲請傳訊
    驗車車主，因與本案犯罪事實無直接無關，均無傳訊之必要。
二、訊據被告乙○○、丁○○對右揭三之事實，均否認有關於違背職務之行為交付賄
    賂之犯行，被告乙○○辯稱：瑞豐汽車商行辦理代客檢驗車輛業務，所送交臺南
    縣新營市南瀛代檢站檢驗員即另案被告任清榮檢驗之車輛，均為合格之車輛，被
    告丁○○之所以送錢給任清榮，乃因另案被告任清榮過去曾多次代其修理車輛，
    均未收取修理費，故在過年期間，致送紅包以表謝意，而另案被告任清榮並不知
    被告丁○○將八千元放在桌墊下，且無收受之意思，又事後將該八千元寄還，另
    案被告任清榮亦未因此為違背職務之行為。縱認係行賄，其亦不構成犯罪。此外
    ，原判決認其從八十八年十二月間起至八十九年十月間，十一個月期間，獲得向
    客戶收取每輛車三千元代檢費，共計實得三十三萬元（十一個月乘三千元）之不
    法利益，實屬無據，因其向客戶收取之費用，實屬依法收取代檢之手續費（含維
    修費用），自不得認為係不法利益，另案被告任清榮於調查站之證述係審判外之
    陳述，無證據能力云云。被告丁○○辯稱：自八十八年十二月間某日起，是將瑞
    豐汽車商行所代客辦理大貨車檢驗之車輛時，送到嘉義區監理所麻豆監理站委託
    南瀛公司代為執行汽車檢驗，當時檢驗員是叫另案被告任清榮，我只負責把八千
    元給他作為謝禮。其等送驗車輛中間有很多不合格的，亦有些瑕疵，他們沒有修
    理就委託南瀛公司檢驗，南瀛公司有修理廠，另案被告任清榮幫其等修李沒有收
    錢，所以他要求其以後全部修理合格再送去南瀛公司檢驗，那時剛好過年其就打
    電話給他，他們公司要業績，其就一台給他一千元，其送三千元、二千元、三千
    元是過年送禮的，在這期間一月十日到二月底我有壓二次錢在他的桌墊下三千、
    二千，最後一次放在桌子裡三千元，其送八千元純粹是感謝他幫忙其，在過年所
    送的禮物，而非行賄故意，與公務無對價關係，另案被告任清榮於調查站之證述
    係審判外之陳述，無證據能力云云。經查：
  (一)被告乙○○於調查站調查時供稱：「（瑞豐汽車商行代客辦理車輛檢驗業務有無
    行賄檢驗員，因而使不合格車輛通過檢驗？）有的，本公司透過行賄：：：臺南
    縣新營市南瀛代檢站檢驗員任清榮之方式使不合格車輛通過檢驗。」「（有那些
    檢驗員因違背職務，收受賄賂，才使瑞豐汽車商行代辦之不合格車輛通過檢驗？
    ）有：：：臺南縣新營市南瀛代檢站檢驗員任清榮等四人收受本公司之賄賂，使
    瑞豐汽車商行代辦之不合格車輛通過檢驗。」等語（見法務部調查局嘉義市調查
    站嘉義區監理所壬○○等貪瀆案卷(一)第一三頁背面）；又於偵查中供稱：「（妳
    有叫丁○○拿錢給任清榮方便違規車輛過關？）我有同意。」等語（見臺灣嘉義
    地方法院檢察署九十年度偵字第三五四八號卷第二八頁背面）；於原審審理時供
    稱：「（你與臺南任清榮的事情內容如何？）因為他與被告丁○○是同鄉，有些
    電子琴花車是吊起來再去驗車的，被告丁○○說他（她）想要給錢做為謝意，但
    被告丁○○說任清榮說他不想要，事後有退錢回來。」「（上開金額多少？）八
    千元。」「（是分很多次給？）是，一次壹仟元，八次八千元。」「（八千元如
    何給？）被告丁○○說他（她）把錢壓在任清榮的桌墊下。」「（他發現後是否
    馬上反應他不要錢？）他跟被告丁○○說他跟她同鄉且車也沒有違規，所以不要
    拿錢。」「（任清榮的八千元有無寄還給你們？）他寄給我，用郵局匯票。」「
    （本件事情爆發之後，才寄還給你？）他之前就有跟被告丁○○說，不要拿，叫
    她拿回去。後來大家都沒有空見面，我也沒有去，就沒有拿回。」「（被告丁○○放錢是你指示的？）當初被告丁○○去之前，我有告訴她要感謝任清榮要表達
    一點心意。：：：」等語（見原審卷卷(一)第一七○頁至第一七二頁、第四一九頁
    、第四二○頁）。
  (二)被告丁○○於調查站調查時供承：「：：：瑞豐行非法代辦嘉義縣、市地區電子
    琴花車驗車手續，原由我找台南縣新營市南瀛代檢站檢驗員任清榮檢驗，任清榮
    一直沒有向我收取賄款，是我基於感謝才在乙○○同意下支付八千元給任清榮，
    後來任清榮不願意再接前揭不合格電子琴花車的檢驗案件：：：」等語（見法務
    部調查局嘉義市調查站嘉義區監理所壬○○等貪瀆案卷(一)第一○頁背面）；繼於
    偵查中供稱：「（妳有拿八千元給任清榮？）任清榮沒有要收，我自己放在桌墊
    下。」「（何人叫你這樣做？）我為了公司業績，而且乙○○也有指示。」「（
    妳總共拿幾次錢給任清榮？）共三次」、「（妳之前有說過讓你們違規的車子過
    關，每台一千元？）有，但他不要。」「（他後來為何會讓車子過關？）要問任
    清榮。」等語（見臺灣嘉義地方法院檢察署九十年度偵字第三五四八號卷第二八
    頁正面至第二九頁正面）；於原審審理時供稱：「（起訴書上所載關於你與被告
    乙○○及任清榮的事是否屬實？）是的，也是被告乙○○叫我做的。」「（你壹
    仟元如何給？）他不收，我就直接壓在他桌墊下，我親自到台南的代驗中心去，
    後來他堅持要還給我但因為距離太遠，他叫我過去說要還給我，但我很忙所以沒
    有去，且去台南的機會比較少，所以一直拖到現在。」「（任清榮收八千元是否
    當時代驗八台車？）我印象中是這樣。」「（這部分是否有跟客戶收取通關費？
    ）在驗車的時候就跟客戶收了。」「（任清榮驗的車是否都過關？）因為我們開
    到臺南去的車都是小問題，修改後就驗過了。」「（你放錢在那裡的事情，乙○○知不知道？）我回來後有告訴乙○○。」等語（見原審卷卷(一)第一三三頁、第
一三四頁、第四二○頁）。
  (三)另案被告任清榮於調查站調查時供稱：「（你是否願意就如何協助瑞豐汽車商行
    職員丁○○將不合格之電子琴花車予以檢驗通關寫下自白書？）我願意將協助丁○○讓不合格之電子琴花車予以檢驗通關一事寫下自白書。」「（請你詳述你係
    如何協助瑞豐汽車商行職員丁○○將不合格之電子琴花車予以檢驗通關？）自八
    十八年底起，丁○○與我熟識之後，丁○○即告訴我，說她有工作上的業績壓力
    ，有一部電子琴花車要求我幫她檢驗通關，我基於朋友情誼便答應在能幫忙的範
    圍內儘量幫忙，第一次由丁○○和車主開車前來公司驗車，我禁不起丁○○一再
    的請求，乃將檢驗廠設置之定點攝影機和查驗引擎號碼之攝影機，盡量避開電子
    琴花車裝潢設備，使該車能順利通過檢驗。」「（你除利用前述將檢驗廠設置之
    攝影機，盡量避開電子琴花車裝潢設備，使該車能順利通過檢驗外，有無利用其
    他方式幫忙丁○○，讓不合格之電子琴花車檢驗通過？）有的，大概在今年（指
    九十年）一月間，丁○○因客戶的電子琴花車無法到南瀛公司來驗車，便央求我
    幫忙她，起初我因為她客戶的車子不能來，而拒絕幫忙，但她一再懇求，我只好
    答應，我便要她將該幾部無法前來之電子琴花車的行車執照及第三人強制責任險
    保險卡帶來，直接跳過檢驗程序，我就在該等車輛檢驗紀錄表上蓋章讓其過關。
    」「（丁○○拜託你幫忙讓不合格之電子琴花車檢驗通過，你有無收受任何金錢
    或好處？）沒有，我只是看在兩人是朋友的情份上幫忙她，並沒有拿過她任何金
    錢或好處，因為我心裡一直覺得不安，在八十九年十月間，我便決定不再幫忙她
    檢驗不合格之電子琴花車，但至九十年一月間，因為丁○○實在找不到代檢廠幫
    忙檢驗這些不合格的車輛，在她苦苦哀求下，我最後也只好答應幫她驗車，她還
    告訴我願意給付我每部車新台幣（下同）一千元，做為協助她不合格電子琴花車
    檢驗通過之代價，但我當場予以拒絕。」「（你自九十年一月間再幫忙丁○○檢
    驗過多少部不合格之電子琴花車？丁○○有無以任何金錢或好處做為你驗車的代
    價？）我記得自九十年一月間至二月間應該有八部，丁○○每次要我幫忙她檢驗
    不合格之電子琴花車時，都會趁我還在檢驗車輛時，將每部一千元的錢夾在我檢
    驗廠的桌墊下，於事後再告訴我，共有三次，記得有二次是三部車，她就各次塞
    了三千元，有一次是兩部車，她就塞了二千元，前後總共有八千元，我發現後要
    將錢退給她，但她來驗車時我也很忙，找不到機會退還給她。」「（你為何知道
    你違背職務幫助丁○○讓大貨車改裝成違規電子琴花車順利通過檢驗之數量？）
    因為丁○○於90年１月初（詳細日期記不清楚）與我達成協議，由丁○○以長度
    、寬度、高度完全符合標準，僅引擎號碼不同之代替車輛開到南瀛代檢站由我檢
    驗，我會避開正常檢驗程序，在該「車輛檢驗紀錄表」蓋章通過檢驗，丁○○會
    給我每輛受檢驗車子新台幣（下同）一千元，我總共向丁○○收取八千元，所以
    我確認我違背職務讓八輛電子琴花車通過檢驗。」「（（提示丁○○1.10.通訊
    監察報告乙份）該份通訊監察報告內容如何？是否實在？）（審視後作答）實在
    ，丁○○確實於90年１月１０日下午二十時許打電話給我，要求我繼續協助該公司
    代客辦理大貨車改裝成違規電子琴花車順利通過檢驗，我本來給予拒絕，但丁○○一再的拜託，並表明瑞豐汽車商行負責人陳禮豐、乙○○夫婦每輛車檢驗向客
    戶收取三千元通關費，表明要向檢驗員行賄以打通關節，但實際上我從未收到該
    筆通關費，純粹是基於和丁○○之交情給予幫忙，丁○○表示陳禮豐、乙○○夫
    婦已同意每協助檢驗一輛大貨車改裝成違規電子琴花車將給我一千元費用，我當
    時僅表示要考慮看看，並請丁○○在每星期一、三、五下午四時至五時才將車子
    開來南瀛代檢站由我檢驗。」「（（提示丁○○2.2.通訊監察報告乙份）該份
    通訊監察報告內容如何？是否實在？）（審視後作答）實在，丁○○確實於90年
    ２月２日上午七時許打電話給我，表明該公司今（二）日有三輛大貨車改裝成違
    規電子琴花車要檢驗，請我協助檢驗通關，我也當場在電話中答應丁○○的請求
    ，並指示丁○○於當（二）日下午四時許將車輛開至南瀛代檢站接受檢驗。」等
    語（分別見臺灣嘉義方法院檢察署九十年度偵字一五八○號卷第三六頁至第三八
    頁及法務部調查局嘉義市調查站嘉義區監理所壬○○等貪瀆案卷(一)第一六頁正、
    背面）；繼於偵查中供稱：「（你是否有幫忙瑞豐車行違規的電子琴花車代驗通
    過，並且每輛車收一千元？）有讓它通過，但沒賄賂。」「（在調查站為何承認
    說有收取八千元的賄賂？）丁○○放在我桌墊下，我沒時間還她，後來我有還她
    」「（丁○○之前是否有跟你說過每台一千元？）他（她）有這麼說，但我沒答
    應。」「（你何時收受這筆錢？）有三次總計八千元，是一月至二月間。」「（
    你何時還？）五月三日寄還。（庭呈存證信函及匯款單影本）」「（車輛確實有
    不合格的？）有些是不合格。」等語（見臺灣嘉義地方法院檢察署九十年度偵字
    第三五四八號卷第二八頁正面至第二九頁背面）；於原審審理時證述：「（提示
    九十年偵字第一五八○號內你所寫的自白書有何意見？）是我寫的沒有錯，沒有
    意見。」「（提示九十年偵字第三五四八號三三至三五頁之匯票及存證信函有何
    意見？）沒有意見，確實是我還給他們的。」「（對於被告丁○○、被告乙○○
    等於本院（指原審法院）調查時所言有何意見？）沒有意見，他們講的都是事實
    。」等語（見原審卷卷(二)第八頁、第九頁）。  被告乙○○、丁○○辯稱：共同
    被告任清榮於調查站之證述係審判外之陳述，無證據能力云云。惟共同被告任清
    榮所供述為其所見聞及體驗之事情，其供述應有證據能力，其等此部分所辯尚非
    可採。
  (四)綜合另案被告任清榮之上開供述，核與被告乙○○、丁○○之前開供述相符，且
    有另案被告任清榮於九十年三月八日所書立之自白書影本一份附卷及賄款八千元
    扣案可資佐證（分別見臺灣嘉義地方法院檢察署九十年度偵字第一五八○號卷第
    三九頁及臺灣臺南地方法院檢察署九十年度偵字第八五一二號卷第三頁），足證
    被告乙○○、丁○○之前開自白與事實相符，應足憑信。
  (五)被告丁○○與另案被告任清榮之電話通話內容（參臺灣臺南地方法院檢察署九十
    年度偵字第八五一二號卷第一三至一九頁、第三二、三三頁），業經臺灣臺南地
    方法院刑事庭審理另案被告任清榮所涉違背職務收賄罪時當庭播放監聽錄音帶，
    供另案被告任清榮確認係其與被告丁○○之對話無訛（見臺灣臺南地方法院九十
    一年度訴字第二八三號卷第一二六頁），並經當庭勘驗與「嘉義市站通訊監察報
    告表」（通話譯文）內容相符。則綜合上開通訊監察內容及被告乙○○、丁○○
    之上開自白，互核以對，被告丁○○受被告乙○○之指示自九十年一月十日起至
    九十年二底止，三度交付每輛車一千元共八千元之賄款予共同被告任清榮之事實
    ，已灼然甚明。
  (六)另案被告任清榮係主動前往調查站投案，其並未遭非法取供等情，迭據其於臺灣
    臺南地方法院刑事庭調查時供承在卷（見臺灣臺南地方法院九十一年度訴字第二
    八三號卷第五○頁、第一三九頁）。因之，前揭調查站之自白係出於其自由意志
    下所為，應無疑義。且參酌前揭通訊監察報告內容，另案被告任清榮身為南瀛公
    司之汽車檢驗員，受理被告丁○○任職之瑞豐汽車商行所送檢車輛之檢驗工作，
    本為其日常職務所應為，自無所謂承擔風險之可言。因此，苟非瑞豐汽車商行所
    送檢之車輛係屬違規者，其與被告丁○○豈會數度提及另案被告任清榮為瑞豐汽
    車商行擔負風險、被告丁○○何需特別與另案被告任清榮約定每星期一、三、五
    下午四點後再前往檢驗，並承諾會以噸數相同之車子過去代檢，行照亦會給另案
    被告任清榮等語，且另案被告任清榮為受公務機關委託執行代檢車輛業務之檢驗
    員，其何以能拒絕檢驗瑞豐汽車商行所送檢車輛，進而要求被告丁○○轉告瑞豐
    汽車商行老闆娘即被告乙○○「南瀛這條路斷了」。是以，被告乙○○、丁○○
    所辯瑞豐汽車商行所送檢之車輛都是合格的，顯屬臨訟畏罪卸責之詞，委不足採
    。
  (七)證人即被告在南瀛公司之同事施玉坤雖於臺灣臺南地方法院刑事庭調查時到庭證
    稱：在檢驗廠工作時，其與被告一起檢驗車輛，且車子進廠後，均依照檢查設備
    儀器去檢測，若車子未進廠，不可能進行檢查，檢查過程中須經過錄影等語（見
    臺灣臺南地方法院九十一年度訴字第二八三號卷第四七頁）。上開證詞固為檢驗
    車輛應循之正當程序，然並未為另案被告任清榮所遵行，且另案被告任清榮如何
    與被告丁○○勾串、被告丁○○又如何受被告乙○○之指示，以避開通常之檢驗
    程序，業據共同被告任清榮、被告丁○○、乙○○於調查站偵訊時供述明確，且
    有前揭通訊監察報告表二份在卷可按，是證人施玉坤所證顯係迴護另案被告任清
    榮之詞，尚難資為有利於被告丁○○、乙○○之認定。
  (八)另案被告任清榮對於被告丁○○前後三次致送賄款之事實，先於檢察官偵查時供
    稱：「（為何收受丁○○八千元？）是丁○○來驗車，曾有三次，拿二千元、三
    千元、放在我抽屜，等她要走才說她有東西放在我抽屜，等我發現，她已經走了
    ，來不及還給她。」「（為何第一次、第二次之金額，不在丁○○第二次、第三
    次來驗車時還給她？）當時在工作沒空還她。」等語（臺灣臺南地方法院檢察署
    九十年度偵字第八五一二號卷第五七頁背面、第五八頁正面）；其後於臺灣臺南
    地方法院刑事庭調查時改稱：「（丁○○分幾次給你賄款？）三次。第一、二次
    我並不確定是否她放的。第三次我問她才知道。」等語（見臺灣臺南地方法院九
    十一年度訴字第二八三號卷第六六頁）；復於原審審理時供稱：「是被告丁○○
    小姐我不在的時候拿來放在我的桌墊下，我整理東西的時候看到，剛開始不知道
    ，後來因為只要被告丁○○來就有錢，：：：」等語（見原審卷卷(二)第七頁），
    自另案被告任清榮上開供詞觀之，可知其就被告丁○○所分別交付之賄款究係放
    在抽屜抑或桌墊下及前二次究係何時得知等情，前後供述已不一致，自相矛盾，
    顯徵情虛。況另案被告任清榮苟無收取賄款之意圖，其身為受公務機關委託承辦
    公務之人員，理應知悉此舉對其影響甚鉅而應迅將賄款退還，再參以其平日與被
    告丁○○尚有以電話聯繫或出外吃飯之情誼觀之，其應有相當多之機會可向被告
    丁○○反應或退還賄款，然其卻遲至九十年三月八日調查局偵訊後，於九十年五
    月三日始將上開賄款八千元以郵匯之方式退還被告乙○○（參臺灣嘉義地方法院
    檢察署九十年度偵字第三五四八號卷內第三三至三五頁之郵政匯票、郵政國內匯
    款執據及存證信函各一份），顯見其有收受賄款之意圖甚明，是被告乙○○、丁○○上開所辯，亦尚難資為其等有利事實之認定。
  (九)被告丁○○與另案被告任清榮於原審時均對送驗車輛之車號及確切之時間稱已不
    復記憶，而臺灣臺南地方法院刑事庭依職權函查有關另案被告任清榮受僱南瀛公
    司期間，違法執行檢驗被告丁○○任職瑞豐汽車商行所代客辦理大貨車改裝成電
    子琴花車之大貨車車籍及檢驗之年月日，經調查站回覆略稱：另案被告任清榮因
    於檢驗時未將該等大貨車車牌號碼登錄，且時隔日久，已無從查考該等通過檢驗
    之車籍號碼（詳另案被告任清榮前引調查站筆錄），由於其與被告丁○○二人均
    未登載違規改裝電子琴大貨車車號，故無法提供該等違規車輛通過檢驗之大貨車
    車籍及檢驗之年月日等書證供參等語，有調查站九十一年九月五日嘉市廉字第○
    九一八○五○九二五○號函一份附卷可按（見臺灣臺南地方法院九十一年度訴字
    第二八三號卷第八三至八五頁），則本案已窮調查之途徑，仍無法具體特定經共
    同被告任清榮以違背職務方式通過檢驗之違規車輛車籍號碼及受檢之年月日，然
    被告乙○○既於調查站、偵查中；被告丁○○既於調查站、偵查中及另案被告任
    清榮既於調查站時分別供稱係因送驗車輛與法令規定不符始行賄及收賄等情，是
    本件雖無具體之車籍號碼可供佐參，惟參以被告丁○○所代客送驗之車輛若均符
    合檢驗標準，自無須以車輛檢驗合格之數量交付賄款，是仍無解於被告乙○○、
    丁○○違背職務交付賄賂罪刑責之成立。
  (十)綜上所述，被告乙○○、丁○○違背職務行賄另案被告任清榮之犯行，其等所辯
    顯係事後畏罪卸責之詞，無足採信。事證明確，其等行賄之犯行，亦堪認定。
三、按貪污治罪條例第十一條業於九十二年二月六日修正公布，並於同年月八日日生
    效施行，修正後該條例第十一條第一項與修正前該條例第十一條第一項之文字及
    刑度均不變，同條例第二項修正為同條例第三項，同條例第三項修正為同條例第
    四項，被告乙○○、戊○○、丑○○、丁○○所犯行賄罪後，法律有變更，比較
    新舊法，依刑法第第二條第一項前段規定，應適用裁判時之法律，即應適用修正
    後該條例第十一條第一項、第三項、第四項之規定。
四、查被告壬○○、庚○○、癸○○三人，既均自承於各該犯罪時為嘉義區監理所之
    職員，自均屬依據法令從事公務之人員。而按刑法上之收受賄賂罪，係以他人有
    行賄之事實為前提，故賄賂之不法報酬必須與公務員之職務行為或違背職務行為
    具有一定之對價關係，又是否具有相當對價關係，應就職務行為之內容、交付者
    與收受者之關係、賄賂之種類、價額、贈與之時間等客觀情形加以審酌，不可僅
    以交付之財物名義為贈與，即謂與職務無關而無對價關係，而所謂職務上之行為
    ，係指公務員在其職務範圍內所應為或得為之行為。所謂違背職務之行為，係指
    在其職務範圍內不應為而為，或應為而不為者而言。核被告庚○○、癸○○所為
    ，均係犯貪污治罪條例第四條第一項第五款之對於違背職務之行為收受賄賂罪。
    核被告壬○○如附表一所示編號５、６、７、８、１０、、所示車輛之檢驗，
    係犯貪污治罪條例第五條第一項第三款之對於職務之行為收受賄賂罪，如附表一
    所示其他部分車輛之檢驗，係犯貪污治罪條例第四條第一項第五款之對於違背職
    務之行為收受賄賂罪。公訴人認被告壬○○如附表一所示編號５、６、７、８、
    １０、、所示車輛之檢驗，係犯貪污治罪條例第四條第一項第五款之對於違背
    職務之行為收受賄賂罪，容有未洽，此部分之起訴法條應予變更。核被告乙○○
    、戊○○、丑○○、丁○○所為，均係犯修正後貪污治罪條例第十一條第一項之
    對於違背職務之行為交付賄賂罪。其等期約賄賂後進而交付或收受賄賂，則期約
    賄賂分別為交付、收受賄賂之階段行為，不另成罪。被告壬○○如附表一編號１
    至所示之違背職務收賄犯行，雖未經起訴，惟與其所犯前開違背職務收賄有罪
    部分，有連續犯之裁判上一罪關係，為起訴效力所及，法院自得一併加以審判。
    又被告乙○○、戊○○、丁○○三人，被告乙○○、李達山、丁○○三人，被告
    乙○○、丑○○、丁○○三人，就前揭事實二之部分；被告乙○○、丁○○二人
    ，就前揭事實三之部分，就各該所犯行賄之行，有犯意聯絡及行為分擔，均應分
    別論以各該當犯罪之共同正犯。又被告壬○○先後多次職務上收受賄賂及違背職
    務收受賄賂犯行、時間緊接，犯罪構成要件相同，顯係基於概括犯意反覆為之，
    為連續犯，應依刑法第五十六條規定規定以違背職務收受賄賂一罪論，除法定本
    刑無期徒刑依法不得加重外，餘均應依法加重其刑。被告庚○○、癸○○二人先
    後多次違背職務收受賄賂犯行，均時間緊接，犯罪構成要件相同，顯均各係基於
    概括犯意反覆為之，皆為連續犯，均應依刑法第五十六條規定規定以一罪論，除
    所犯法定本刑無期徒刑依法不得加重外，餘均應依法加重其刑。被告乙○○、丁○○先後多次對於依法令從事公務之人違背職務交付賄賂及先後多次對於受公務
    機關委託承辦公務之人違背職務交付賄賂犯行，均時間緊接，犯罪構成要件相同
    ，顯均各係基於概括犯意反覆為之，皆為連續犯，均應依刑法第五十六條規定規
    定以對於依法令從事公務之人違背職務交付賄賂一罪論，並依法加重其刑。被告
    戊○○、丑○○先後多次違背職務交付賄賂犯行，均時間緊接，犯罪構成要件相
    同，顯均各係基於概括犯意反覆為之，皆為連續犯，均應依刑法第五十六條規定
    以一罪論，並依法加重其刑。被告壬○○在偵查中自白，已將所得財物即收受賄
    款金額總計六萬九千五百元自動全部繳交（被告壬○○繳交八萬一千五百元），
    被告庚○○在偵查中自白，已將所得財物即收受賄款金額總計一萬零五百元自動
    全部繳交（被告庚○○繳交二萬九千元），被告癸○○在偵查中自白，已將所得
    財物即收受賄款金額總計六千五百元。自動全部繳交（被告癸○○繳交三萬五千
    七百元），有扣押物品清單一份及被告壬○○、庚○○、癸○○三人之臺灣嘉義
    地方法院檢察署贓證物款收據各一份附卷足稽（見臺灣嘉義地方法院檢察署九十
    年度偵字第三五四八號卷第六○頁正、背面），均應依貪污治罪條例第八條第二
    項前段規定減輕其刑。被告庚○○收賄所得之財物係一萬零五百元，被告癸○○
    收賄所得之財物係六千五百元，均在五萬元以下，且其犯罪情節輕微，應依貪污
    治罪條例第十二條第一項規定減輕其刑，並均先加後遞減之。被告乙○○、戊○○、丑○○、丁○○，均在偵查中自白行賄犯行，皆應依修正後同條例第十一條
    第四項後段規定減輕其刑，又被告戊○○所交付之財物三萬八千元，被告丑○○
    所交付之財物係一萬三千元，均在五萬元以下，元以下，且其犯罪情節輕微，應
    依貪污治罪條例第十二條第二項規定減輕其刑。至被告乙○○、丁○○因共犯行
    賄罪，故其等行賄金額自以被告戊○○、李達山、丑○○三人之總數計算，即被
    告戊○○所交付之財物三萬八千元、被告丑○○所交付之財物一萬三千元、共同
    被告李達山所交付之財物三萬五千五百元之總數計算，共計八萬六千五百元，已
    逾五萬元，均無貪污治罪條例第十二條第二項減輕其刑之適用。
五、原審認被告壬○○、庚○○、癸○○連續違背職務收受賄賂與乙○○、戊○○、
    丑○○、丁○○共同連續違背職務交付賄賂部分罪證明確，予以論罪柯刑，固非
    無見，惟查(一)如附表四編號１至所示之車輛（即原判決附表一編號二至四、六
    、八、一○、一一、一三至一五、二○至二五、二八、二九、三一、三二、三六
    、三九、四一、四四、四六所示之車輛）均非被告壬○○所檢驗，如附表五編號
    １至４所示之車輛、（即原判決如附表三編號五、八、九、一二所示之車輛）均
    非被告庚○○所檢驗，其如附表六編號１至７所示之車輛（即原判決如附表二編
    號一至六、八所示之車輛）均非被告癸○○所檢驗，原判決認被告壬○○、庚○○、癸○○上開部分係犯連續違背職務收受賄賂，即有未洽。(二)被告壬○○如附
    表一所示編號５、６、７、８、１０、、所示車輛之檢驗，並未違反道路交通
    安全規則規定，被告乙○○、戊○○、丁○○交付賄賂，原判決認被告乙○○、
    戊○○、丁○○此部分，均係犯修正後貪污治罪條例第十一條第一項之對於違背
    職務之行為交付賄賂罪。被告壬○○此部分係犯貪污治罪條例第四條第一項第五
    款之對於違背職務之行為收受賄賂罪，亦有未當。(三)貪污治罪條例第十一條業於
    九十二年二月六日修正公布，並於同年月八日日生效施行，修正後該條例第十一
    條第一項與修正前該條例第十一條第一項之文字及刑度均不變，同條例第二項修
    正為同條例第三項，同條例第三項修正為同條例第四項，被告乙○○、戊○○、
    丑○○、丁○○所犯行賄罪後，法律有變更，原審未比較新舊法，依刑法第第二
    條第一項前段規定，適用裁判時之法律，即修正後該條例第十一條第一項、第三
    項、第四項之規定亦有未合。被告庚○○、癸○○上訴否認犯罪，被告壬○○、
    乙○○、戊○○、丁○○、丑○○上訴指摘原判決判太重，固均無理由，惟原判
    決關於此部分既有可議，應由本院將原判決此部分撤銷改判。爰分別審酌被告壬○○、庚○○、癸○○均身為公務人員，竟循私收賄，事後復翻供否認犯行，顯
    無悔意，敗壞社會風氣、危害匪淺；被告乙○○不思正途，竟藉行賄公務員以達
    其謀取私利之目的，惡性非輕，而其等雖有於調查時、偵查中自白，然嗣於本院
    審理時，即飾詞否認犯行；被告戊○○、丁○○、丑○○均係受僱於被告乙○○
    ，行賄公務員非出於其等本意，且亦未因此而獲得薪資以外之利益，犯後均尚能
    坦承犯行，及其等犯罪之動機、目的、手段、所生損害、所得利益、其品行智識
    程度、生活狀況、犯罪後態度等一切情狀，分別量處如主文所示之刑，被告壬○○、庚○○、癸○○部分，並均依貪污治罪條例第十七條之規定，宣告褫奪公權
    亦如各該主文所示，被告乙○○、戊○○、丑○○、丁○○部分，並均依修正後
    貪污治罪條例第十七條之規定，宣告褫奪公權亦如各該主文所示。另被告壬○○
    、庚○○、癸○○所得財物均已自動繳交，已如前述，故除諭知沒收外，均不再
    諭知追繳，併予敘明。被告壬○○、劉炯銅、癸○○，分別負責經辦新車申領牌
    照及車輛定期檢驗等電腦抽派工作，本應廉潔自持，奉公守法，其等竟收受賄賂
    ，讓不合格車輛通過檢驗，破壞車輛定期檢驗制度及目的，使受檢車輛之行車安
    全有發生危險之虞，其等惡性非輕，且所處之刑均已逾二年以上，皆不宜宣告緩
    刑。被告戊○○、丑○○均未曾受有期徒刑以上刑之宣告，有各該臺灣高等法院
    被告全國前案紀錄表一份附於本院卷可參，均尚屬初犯，其等係受僱於被告乙○○，為保其等職務需聽命於被告乙○○，因一時失慮而罹刑典，其等情尚可原，
    其等歷經此次偵審程序，當知警惕，信無再犯之虞，因認其等所受刑之宣告，以
    暫不執行為適當，爰併予宣告緩刑三年，以勵自新。至於被告乙○○不宜宣告緩
    刑、被告丁○○宣告緩刑部分，均詳後述。
六、公訴意旨另略以：被告壬○○、癸○○、庚○○三人基於收受違背職務行為賄賂
    之概括犯意，於其等抽派檢驗時，為替被告乙○○等人送驗之車驗違法包庇予以
    過關，竟違背職務上應盡之檢驗義務，違法包庇予以通過檢驗，而分別收受如附
    表附表四、五、六所示被告丑○○等人依被告乙○○指示（或被告丁○○之轉達
    ）所交付之賄款，因認被告壬○○、庚○○、癸○○此部分亦涉犯有貪污治罪條
    例第四條第一項第五款之對於違背職務上之行為收受賄賂罪嫌；被告乙○○、戊○○、丁○○、丑○○此部分亦涉有同條例第十一條第一項之對於公務員違背職
    務交付賄賂罪嫌云云。公訴人認被告壬○○、癸○○、庚○○、乙○○、戊○○
    、丁○○、丑○○等人涉犯上開罪嫌，無非係以其等在調查站調查時之自白為論
    據。惟本件收賄情事發生時間前後長達約三年，收賄及行賄次數眾多，且有些被
告已離職，有些被告則係事後調入，而業者全發公司行賄種類繁雜等等，加以並
    無任何行賄者或收賄者，會將行、收賄之時間、地點、金額等情，均巨細縻遺記
    載登存憑核等情，復如前述，自難僅憑被告壬○○、癸○○、庚○○、乙○○、
    戊○○、丁○○、丑○○等人之自白即為其等不利之認定，是原審依職權向嘉義
    區監理所函查如附表四編號至所示之車輛、如附表五編號５至７所示之車輛
    、如附表六編號至所示之車輛（即原判決附表四編號一至二三所示之車輛）
    是否確為被告壬○○、癸○○、庚○○所檢驗，經該所函覆：如附表四編號、
    、、、所示之車輛、如附表五編號６、７所示之車輛如附表六編號、
    、、、所示之車輛（即原判決附表四編號一、二、五、七、九、一○、
    一二、一四、一七、一八、二二、二三所示之車輛），因車輛檢驗紀錄之保存期
    限為二年，是無法查悉上開編號之車輛是否確為被告壬○○、癸○○、庚○○所
    檢驗，其中如附表四編號所示之車輛（即原判決附表四編號一所示之車輛）及
    如附表六編號所示之車輛（即原判決附表四編號一二所示之車輛）係公訴人所
    認之送驗日期與嘉義區監理所上開函覆明顯不同；另如附表六編號所示之車輛
    （即原判決附表四編號一七所示之車輛）則非被告癸○○所檢驗（見原審卷卷(一)
    第三九七頁）；如附表五編號６所示之車輛（即原判決附表四編號二二所示之車
    輛）則係被告癸○○所檢驗，非被告庚○○所檢驗；又如如附表四編號、、
    、所示之車輛、如附表五編號５所示之車輛如附表六編號、、、、
    、所示之車輛（即原判決附表四編號三、四、六、八、一一、一三、一五、
    一六、一九、二○、二一所示之車輛）各該行號或私人，均未曾有車輛於如附表
    四編號至所示、如附表五編號５至７所示、如附表六編號至所示（即原
    判決附表四所示）之送驗日期至嘉義區監理所辦理檢驗等情，有嘉義區監理所九
    十一年九月十七日以九一嘉監車字第九一一三七三五號函在卷可稽（見原審卷卷
    (一)第二六○頁），是雖被告壬○○、庚○○、癸○○於調查站之自白與被告乙○○、丁○○、丑○○及共同被告李達山之自白，或有部分相符合之處，然尚未能
    全然一致，是既無積極證據足認被告乙○○、丁○○、丑○○及共同被告李達山
    等人所指內容全然屬實，則基於罪疑唯輕之法理，自尚難僅憑上開任一被告之先
    後不一、模糊不清或已不復記憶之自白，資為計算被告壬○○、庚○○、癸○○
    與被告乙○○、丁○○、丑○○等人行賄、收賄數額之基準，而遽採為被告壬○○、庚○○、癸○○與被告乙○○、戊○○、丁○○、丑○○等人收賄、行賄之
    證據，從而如附表四編號至所示、如附表五編號５至７所示、如附表六編號
    至所示（即原判決如附表四編號一至二三所示）部分，即應予以排除。此外
    ，復查無其他積極證據足資認定被告壬○○、庚○○、癸○○、乙○○、丁○○
    、丑○○有公訴人所指之前開犯行，又如附表四編號１至所示之車輛（即原判
    決附表一編號二至四、六、八、一○、一一、一三至一五、二○至二五、二八、
    二九、三一、三二、三六、三九、四一、四四、四六所示之車輛）均非被告壬○○所檢驗，如附表五編號１至４所示之車輛、（即原判決如附表三編號五、八、
    九、一二所示之車輛）均非被告庚○○所檢驗，其如附表六編號１至７所示之車
    輛（即原判決如附表二編號一至六、八所示之車輛）均非被告癸○○所檢驗，有
    嘉義區監理所九十二年七月一日嘉監車字第○九二○○一○○七六號函及附件附
    於本院卷足稽，如附表六編號８至所示車輛（即原判決如附表二編號一一至一
    七所示車輛）車牌號碼均不詳，是否為被告癸○○所檢驗，並無法確定。綜上所
    述，被告壬○○、庚○○、癸○○、乙○○、戊○○、丁○○、丑○○等人此部
    分犯罪應屬不能證明，惟因公訴人認與上開行賄、收賄部分有連續犯之裁判上一
    罪關係，基於審判上不可分之原則，爰不另為無罪之諭知。又被告壬○○如附表
    四編號１至（即原判決附表一編號二、三、四、六、八、一○、一一、一三、
    一四、一五、二○至二五、二八、三一、三二）所示之違背職務收賄犯行，被告
    癸○○如附表六編號１至５（即原判決二編號一至五）、９至（即原判決附表
    二編號一二至一五）所示之違背職務收賄犯行，均未經起訴，亦無積極證據足資
    證明被告壬○○、癸○○該部分亦有違背職務收賄犯行，其等二人各該部分與其
    等前揭論罪科刑之部分，即無連續犯裁判上一罪之關係，法院院自不得併予審判
    ，附此敘明。
七、公訴意旨另略以：被告乙○○、戊○○、丁○○等人對於被告壬○○如附表一所
    示編號５、６、７、８、１０、、所示車輛之檢驗交付賄賂，因認被告乙○○
    、戊○○、丁○○另涉犯貪污治罪條例第四條第一項第五款之對於違背職務之行
    為收受賄賂罪嫌。惟查，如附表一編號５、６、７、８、１０、、所示七輛車
    之新領牌照登記申請書登載之車長、車寬、車高等各部尺寸紀錄，均符合道路交
    通安全規則規範之範圍內，且其於變更或重領牌照檢驗時亦檢附有發票及貨物稅
    完稅照，始予以檢驗合格，依上述資料尚未發現有違反道路交通安全規則規定之
    處，有嘉義區監理所九十二年八月十三日嘉監車字第○九二○○一三○六八號函
    附於本院卷可按，故被告壬○○檢驗此七輛車部分所犯為職務上收賄罪，被告乙○○、戊○○、丁○○自不構成修正後貪污治罪條例第十一條第一項之違背職務
    交付賄賂罪，惟此部分與其等上開有罪部分有連續犯之裁判上一罪關係，基於審
    判上不可分之原則，亦不另為無罪之諭知。
貳、駁回上訴部分：
一、訊據被告乙○○、丁○○右揭事實四之犯行，均坦承有偽刻「吳便宜」之印章一
    顆及偽造並行使自用大車停車場地使用同意書等情，惟被告乙○○辯稱：當時有
    聯絡地主吳便宜，沒有聯絡上，車主又急著要領新牌，因聯絡不及，未經吳便宜
    之同意，指示被告丁○○私自刻吳便宜印章，製作同意書，事後有聯絡到吳便宜
    ，他不願意追究，其等已達成和解云云。被告丁○○辯稱：其等有電話聯絡地主
    吳便宜，因客人急著要驗車領牌，所以其等找不到他，沒有經過他同意就先刻其
    印章偽造同意書，是被告乙○○要其刻印章及寫同意書云云。經查，被告乙○○
    於調查站調查時供稱：「（你以前述扣押證物留存的土地證明權充新客戶的土地
    證明，有無經原車（地）主同意？有無向申辦車主收費？）部分土地證明皆未徵
    詢原車（地）主同意，如缺印章亦由我本人盜刻，如果本行協助提供停車場土地
    證明，每件皆向申辦車主索取約三千元的費用。」「（據貴公司職員丁○○3.
    6.接受本站人員調查時供述：如果委託客戶無法取得停車位證明文件，貴公司會
    利用舊客戶的停車位證明文件在未知會舊客戶情況下抵充，並透過嘉義市○○○
    路『嘉藝印章行』偽刻地主印章據以送檢，事成後每件向委託客戶收取參仟元至
    肆仟元不等費用，有無其事？）有的，確有其事。」「（提示：嘉義市○○段三
    三六地號『自用大客車停車場地使用同意書』）該紙同意書是何人製作？有無偽
    造？）（檢視後作答）嘉義市○○段三三六地號『自用大客車停車場地使用同意
    書』是本公司替客戶瑞興企業社代辦車輛領牌檢驗業務時，由我指示公司員工丁○○製作，並在未經地主吳便宜同意下，本公司自行向嘉義市『嘉藝印章行』偽
    刻『吳便宜』印章，並於『立同意書人』欄簽名蓋章，自行填寫資料後據以送嘉
    義區監理所檢核，上述資料確實是我指示公司員工丁○○所偽造。」「（嘉義市
    民吳勝峰4.12.向本站證述，其父吳便宜所有座落嘉義市○○段三三六地號土地
    並未提供給瑞興企業社作為停車場用地，亦未同意瑞興汽車商行使用該筆土地，
    貴公司為何偽造該筆土地之『自用大客車停車場地使用同意書』？）瑞興企業社
    負責人林文煌委託本公司辦理ＩＢ－１３８營業大貨車申請繳銷重領牌照，因林
    文煌無法提供停車場土地所有權狀證明，乃由本公司代為辦理，本公司累積多份
    嘉、雲、南各縣市之土地所有權狀影本，以供委託客戶無自備停車場之所需，吳
    便宜所有座落於嘉義市○○段三三六地號土地確實並未提供給瑞興企業社作為停
    車場用地，亦未同意本公司人員使用該筆土地，本公司為賺取每件新台幣（以下
    同）三千元之服務費，才自行偽造該筆土地之『自用大客車停車場地使用同意書
    』。」等語（分別見臺灣嘉義地方法院檢察署九十年度偵字第一五八○號卷第六
    八頁正、背面及法務部調查局嘉義市調查站嘉義區監理所壬○○等貪瀆案卷(一)第
    一二頁背面、第一三頁正面）；繼於偵查中供稱：「（妳有無叫丁○○偽造地主
    同意書做為停車場證明？）有些是經過地主同意，有些是沒有。」「（為何要這
    樣做？）監理所規定，有些車主沒有土地要請我幫忙。」「（同意書何人寫的？
    ）應該是丁○○寫的。」「（是否妳指示？）是。」等語（見臺灣嘉義地方法院
    檢察署九十年度偵字第三五四八號卷第三○頁正面、第五○頁正面）；於原審審
    理時供稱：「（是否曾經於九十年一月八日指示被告丁○○到嘉義吳鳳北路去刻
    吳便宜的印章？）有，我有請被告丁○○跟吳便宜聯絡，但沒有聯絡到，所以就
    自己刻印章了。」「（章刻了之後是否有使用？）有，用在停車場使用同意書上
    。」「（使用同意書是否你們自己製作的？）是被告丁○○寫的。」「（蓋這個
    章及牽名乙○○都知道？）（她（指被告丁○○）當初有問我，我告訴她先和吳
    便宜先生取得同意，但是找不到吳便宜，車主又很急，所以我們就想說先製作這
    張同意書，事後再跟吳便宜告知，沒想到本件就被查獲了，所以來不及跟吳便宜
    說。」「（確實是沒有經過吳便宜同意？）是的。」「（本件有經過吳勝峰同意
    ？）沒有。」「（吳便宜那件後來有辦成功？）有。就是用吳便宜名義。」「（
    在調查站偵查及本院（指原審法前次訊問中所說的話是否實在？）均實在。」等
    語不諱（見原審卷卷(一)第一七○頁、第四一六頁至第四一九頁），核與被告丁○○於調查站調查時供稱：「（前述不實的停車位證明文件中相關地主印章係何人
    偽刻使用？）前述不實的停車位證明文件中相關地主印章，係我打電話請嘉義市
    ○○○路的『佳藝印章行』刻印的，也是由我使用。」「（貴公司提供前述不實
    的停車位證明文件，係何人製作？何人指示？）乙○○指示我製作前述不實的停
    車位證明文件。」等語（見法務部調查局嘉義市調查站交通部公路局嘉義區監理
    所壬○○、庚○○、癸○○貪瀆案卷(二)第一九頁正、背面）；於偵查中供稱：「
    （妳是否有未經地主同意，拿所有權狀影本及同意書充當停車場證明？）是的，
    同意書是我寫的，印章也是我刻的。」「（何人叫妳這樣做？）乙○○。」等語
    （見臺灣嘉義地方法院檢察署九十年度偵字第三五四八號卷第二九頁背面至第三
    ○頁正面）；於原審審理時供稱：「（另外偽造文書盜刻印章在停車場使用同意
    書的事實是否都是正確的？（提示並告以要旨）吳便宜是我們客戶，因為聯絡不
    到他，所以我們才自己幫他刻印章，沒想到這麼嚴重。」「（自用大貨車使用停
    車場上的同意書簽名及印章是否你所為？）我幫他簽一次名字，章蓋過一次，因
    為聯絡不到他，所以沒有經過他同意這樣做。」「（上開事情也是被告乙○○指
    示你如此做？）是，我們都是在那家印章店刻印章。」「（嘉義市○○段的土地
    是何人的？）我沒有印象了，我只知道我刻過吳便宜的印章及寫一張同意書其他
    的事情我都忘記了。」「（（提示調查站卷自用大貨車停車場地使用同意書），
    上面的吳便宜的名字及章是否你簽及蓋的？）是的，名字是我簽的，章是我自己
    去刻來蓋的，我在（嘉）藝刻印行刻的，在嘉義市。」「（章現於何處？）我蓋
    完之後，就好像把它丟掉。」「（蓋這個章及簽名乙○○都知道？）知道。」「
    （確實是沒有經過吳便宜同意？）是的。」「（是否沒有經過吳勝峰同意？）是
    的。」「（在調查站偵查及本院前次訊問中所說的話是否實在？）均實在。」等
    語（見原審卷卷(一)第一三五頁、及第四一六頁至第四一九頁）相符；並經證人即
    被害人吳便宜之子吳勝峰於調查站調查時及偵查中證稱：「（你有無同意將嘉義
    市○○段三三六地號土地面積三六平方公尺提供瑞豐企業社作為設置停車場之用
    ，期限自90年１月８日至92年１月１０日共二年？）沒有，我根本不知有這回事。
    」「（你如何確認該份自用大貨車停車場地使用同意書是偽造？）前述自用大貨
    車停車場地使用同意書上『吳便宜』之簽名並非我父親吳便宜的筆跡，印章亦非
    我父親所有，我及我父親吳便宜根本不知道有該份同意書，所以我確認係他人偽
    造。」「（你有無授權瑞豐行及瑞興企業社人員簽署該份自用大貨車停車場地使
    用同意書？）沒有，我並未授權瑞豐行及瑞興企業社人員簽署該份自用大貨車停
    車場地使用同意書。」「（嘉市○○段３３６號土地是你父親的？）是。」「（
    是你在使用？）是。」「（你有無提供該塊土地給瑞豐企業社做為停車用？）沒
    有。」「（（提示卷內同意書）是否你或你父親寫的？）不是。」等語（分別見
    法務部調查局嘉義市調查站嘉義區監理所壬○○等貪瀆案卷(一)第八一頁正、背面
    、臺灣嘉義地方法院檢察署九十年度偵字第三五四八號卷第四九頁背面、第五○
    頁正面）及嘉義區監理所承辦該項業務之公務員郭瑞振於調查站調查時證述屬實
    （見臺灣嘉義地方法院檢察署九十年度偵字第一五八○號卷第一二四、第一二五
    頁），復有自用大貨車停車場地使用同意書影本一份附卷可稽（見法務部調查局
    嘉義市調查站嘉義區監理所壬○○等貪瀆案卷(一)第八二頁），足認被告乙○○、
    丁○○上開自白與事實相符，足以採信，事證明確，被告乙○○、丁○○上揭事
    實四之犯行，亦堪以認定。
二、核被告乙○○、丁○○就前揭事實四之犯行，均係犯刑法第二百十六條、第二百
    十條之行使偽造私文書罪及同法第二百十六條、第二百十四條之行使使公務員登
    載不實之公文書罪。被告乙○○、丁○○二人偽造印章、印文、署押之行為，分
    別為偽造私文書之部分行為，偽造私文書後，復持以行使，其偽造之低度行為，
    為行使之高度行為吸收，均不另論罪。公訴人認被告乙○○、丁○○就前揭事實
    四所為，係犯刑法第第二百十六條、第二百十二條之行使偽造特種文書罪，尚有
    未洽，惟起訴事實相同，爰依法變更起訴法條。被告乙○○、丁○○二人，就行
    使偽造私文書罪及行使使公務員登載不實之公文書罪之犯行，均有犯意聯絡及行
    為分擔，皆為共同正犯。被告乙○○、丁○○二人利用不知情之刻印商偽造「吳
    便宜」之印章一顆，以及利用不知情之承辦公務員郭瑞振將瑞興企業社業經吳便
    宜同意使用坐落嘉義市○○段三三六地號土地之不實事項，登載於職務上所掌管
    之車籍資料公文書，均為間接正犯。被告乙○○、丁○○二人係以犯行使偽造私
    文書罪為方法，而達其犯行使使公務員登載不實之公文書罪之目的，二罪間有方
    法與目的之牽連關係，應從一重之行使偽造私文書罪（原判決誤為連續犯）處斷
    。
三、原審以被告乙○○、丁○○共同所犯上開行使偽造私文書罪部分事證明確，適用
    刑法第二十八條、第二百十六條、第二百十條、第二百十四條、第五十五條、第
    二百十九條，罰金罰鍰提高標準條例第一條前段之規定，並審酌被告乙○○、丁○○二人就上揭事實四所犯已破壞公眾對於文書真正之信賴，並造成他人之損害
    ，惟尚均能坦承此部分之犯行及其等犯罪之動機、目的、手段、所生損害、所得
    利益、其品行智識程度、生活狀況、年齡、犯罪後態度等一切情狀，就其等共同
    所犯上開行使偽造私文書罪部分，各處有期徒刑五月，並認如附表七所示偽造之
    印文、署押，依共犯連帶沒收原則，應依刑法第二百十九條宣告沒收，至被告丁○○所偽造之印章一枚業已滅失，此據其供承在卷，為免將來執行之困難，爰不
    另為沒收之諭知，認事用法並無違誤，量刑及沒收之宣告亦妥適。被告乙○○、
    丁○○上訴均指摘原判決判太重云云，均為無理由，應予駁回。
、被告乙○○、丁○○二人所犯前開撤銷改判之行賄罪及前開駁回上訴行使偽造私
    文書罪，犯意各別，行為互殊，犯罪構成要件亦不同，均應分論併罰。被告乙○○所犯前開撤銷改判（行賄罪）部分所處有期徒刑二年，褫奪公權三年，及所犯
    前開駁回上訴（共同行使偽造私文書罪）部分所處有期徒刑五月，如附表七所示
    之物沒收，定其應執行刑為有期徒刑二年三月，褫奪公權三年，如附表七所示之
    物沒收。被告丁○○所犯前開撤銷改判（行賄罪）部分所處有期徒刑一年二月，
    褫奪公權二年，及所犯前開駁回上訴（共同行使偽造私文書罪）部分所處有期徒
    刑五月，如附表七所示之物沒收，定其應執行刑為有期徒刑一年五月，褫奪公權
    二年，如附表七所示之物沒收。又被告乙○○為全發公司負責人，雖其與被害人
    吳便宜成立和解，有合（和）解書一份附於本院卷可參，惟其代客辦理車輛定期
    檢驗等業務，竟以行賄之不當方式圖使不合格之車輛順利通過檢驗，破壞車輛定
    期檢驗制度及目的，罔顧車輛行駛安全，其惡性非輕，且定應執行刑已逾二年以
    上，自不宜宣告緩刑。又被告丁○○未曾受有期徒刑以上刑之宣告，有臺灣高等
    法院被告全國前案紀錄表一份附於本院卷可稽，尚屬初犯，其係受僱於被告乙○○，為保其職務需聽命於被告乙○○，因一時失慮而罹刑典，其情尚可原，且與
    雖其與被害人吳便宜成立和解，有前開合（和）解書一份足憑，其歷經此次偵審
    程序，當知警惕，信無再犯之虞，因認其所受刑之宣告，以暫不執行為適當，爰
    併予宣告緩刑四年，以勵自新。
據上論結，應依刑事訴訟法第三百六十八條，第三百六十九條第一項前段、第三百六
十四條、第二百九十九條第一項前段、第三百條，貪污治罪條例第二條、第四條第一
項第五款、第八條、第十條、第十二條第二項、第十七條，修正後貪污治罪條例第十
一條第一項、第三項、第四項、第十二條第二項、第十七條，刑法第十一條前段、第
二條第一項前段、第二十八條、第五十六條、第五十五條、第五十一條第五款、第三
十七條第二項、第七十四條第一款、罰金罰鍰提高標準條例第一條前段，判決如主文
。
本案經檢察官吳萃芳到庭執行職務。
中    華    民    國      九十三      年      三      月      十一      日
                                  臺灣高等法院臺南分院刑事第三庭
                                      審判長法官  陳    義    仲
                                            法官  楊    子    莊
                                            法官  陳    清    溪
右正本證明與原本無異。
如不服本判決，應於判決送達後十日內向本院提出上訴狀，其未敘述理由者並應於提
出上訴狀後十日內向本院補提理由書（應附繕本)。
                                      法院書記官  尤    乃    玉
中    華    民    國      九十三      年      三      月      十五      日
附錄本案論罪科刑法條全文：
(1)貪污治罪條例第四條：
有下列行為之一者，處無期徒刑或十年以上有期徒刑，得併科新台幣一億元以下罰金
：
一  竊取或侵占公用或公有器材、財物者。
二  藉勢或藉端勒索、勒徵、強占或強募財物者。
三  建築或經辦公用工程或購辦公用器材、物品，浮報價額、數量、收取
    回扣或有其他舞弊情事者。
四  以公用運輸工具裝運違禁物品或漏稅物品者。
五  對於違背職務之行為，要求、期約或收受賄賂或其他不正利益者。
前項第一款至第四款之未遂犯罰之。
(二)修正後貪污治罪條例第十一條第一項、第三項、第四項：
對於第二條人員，關於違背職務之行為，行求、期約或交付賄賂或其他不正利益者，
處一年以上七年以下有期徒刑，得併科新台幣三百萬元以下罰金。
不具第二條人員之身分而犯前項之罪者，亦同。
犯前二項之罪而自首者，免除其刑；在偵查或審判中自白者，減輕或免除其刑。
(3)刑法第二百十條：
偽造、變造私文書，足以生損害於公眾或他人者，處五年以下有期徒刑。
(4)刑法第二百十四條：
明知為不實之事項，而使公務員登載於職務上所掌之公文書，足以生損害於公眾或他
人者，處三年以下有期徒刑、拘役或五百元以下罰金。
(5)刑法第二百十六條：
行使第二百十條至第二百十五條之文書者，依偽造、變造文書或登載不實事項或使登
載不實事項之規定處斷。
附表一：（被告壬○○之收賄明細表）
┌──┬──────────┬────────┬───────┬────┐
│編號│ 驗  車   日  期    │   車 牌 號 碼  │收（行）賄金額│行賄者  │
│    │                    │                │（新台幣）    │        │
├──┼──────────┼────────┼───────┼────┤
│  １│八十七年三月四日    │Ｓ８－２８２    │三千元        │戊○○  │
├──┼──────────┼────────┼───────┼────┤
│  ２│八十七年四月十四日  │Ｋ２－０１０    │三千元        │戊○○  │
├──┼──────────┼────────┼───────┼────┤
│  ３│八十七年四月十六日  │Ｋ２－０１６    │三千元        │戊○○  │
├──┼──────────┼────────┼───────┼────┤
│  ４│八十七年五月十二日  │Ｋ２－０８９    │三千元        │戊○○  │
├──┼──────────┼────────┼───────┼────┤
│  ５│八十七年六月二十二日│Ｋ２－２０５    │三千元        │戊○○  │
├──┼──────────┼────────┼───────┼────┤
│  ６│八十七年八月二十六日│Ｋ２－３２７    │三千元        │戊○○  │
├──┼──────────┼────────┼───────┼────┤
│  ７│八十七年九月一日    │Ｋ２－３４１    │三千元        │戊○○  │
└──┴──────────┴────────┴───────┴────┘
┌──┬──────────┬────────┬───────┬────┐
│  ８│八十七年九月七日    │Ｋ２－３５９    │三千元        │戊○○  │
├──┼──────────┼────────┼───────┼────┤
│  ９│八十七年九月七日    │Ｋ２－３６３    │三千元        │戊○○  │
├──┼──────────┼────────┼───────┼────┤
│  １０│八十七年十一月二十六│Ｋ２－５７９    │四千元        │戊○○  │
│    │日                  │                │              │        │
├──┼──────────┼────────┼───────┼────┤
│  │八十七年十二月十六日│Ｋ２－６３５    │三千元        │戊○○  │
├──┼──────────┼────────┼───────┼────┤
│  │八十八年一月二十五日│Ｋ２－７４３    │四千元        │戊○○  │
├──┼──────────┼────────┼───────┼────┤
│  │八十八年十二月二十七│７Ｇ－５３５    │三千元        │李達山  │
│    │日                  │                │              │        │
├──┼──────────┼────────┼───────┼────┤
│  │八十八年十二月三十日│７Ｇ－５４９    │三千元        │李達山  │
├──┼──────────┼────────┼───────┼────┤
│  │八十九年二月十六日  │Ｋ２－３２７    │一千元        │李達山  │
└──┴──────────┴────────┴───────┴────┘
┌──┬──────────┬────────┬───────┬────┐
│  │八十九年一月二十日  │７Ｇ－５９２    │三千元        │李達山  │
├──┼──────────┼────────┼───────┼────┤
│  │八十九年三月二日    │Ｙ６－４６７９  │一千五百元    │李達山  │
├──┼──────────┼────────┼───────┼────┤
│  │八十九年五月五日    │５Ｋ－１１２    │五千元        │李達山  │
├──┼──────────┼────────┼───────┼────┤
│  │八十九年五月十七日  │ＲＱ－５９７    │五千元        │李達山  │
├──┼──────────┼────────┼───────┼────┤
│  │八十九年十一月二十日│８Ｖ－１０５    │四千元        │丑○○  │
├──┼──────────┼────────┼───────┼────┤
│  │八十九年十二月六日  │８Ｖ－１５０    │三千元        │丑○○  │
├──┼──────────┼────────┼───────┼────┤
│  │九十年一月三十一日  │ＨＬ－７８９    │三千元        │丑○○│
註：（一）依據交通部公路總局嘉義區監理所九十二年七月一日嘉監車字第○九二○○一○○七六號函覆資料。
    （二）被告壬○○收受賄款金額總計新台幣（下同）六萬九千五百元。
    （三）被告壬○○部分，被告戊○○行賄金額為三萬八千元，被告李達山行賄金
          額為二萬一千五百元，被告丑○○行賄金額為一萬元。
附表二：（被告庚○○之收賄明細表）
┌──┬──────────┬────────┬───────┬────┐
│編號│ 驗  車   日  期    │   車 牌 號 碼  │收（行）賄金額│行賄者  │
│    │                    │                │（新台幣）    │        │
├──┼──────────┼────────┼───────┼────┤
│  １│八十九年一月十七日  │７Ｇ－５８５    │一千五百元    │李達山  │
├──┼──────────┼────────┼───────┼────┤
│  ２│八十八年十二月二十八│７Ｇ－５４６    │二千五百元    │李達山  │
│    │日                  │              │              │        │
├──┼──────────┼────────┼───────┼────┤
│  ３│八十九年三月二日    │Ｙ６－４６７５  │五百元        │李達山  │
├──┼──────────┼────────┼───────┼────┤
│  ４│八十九年三月二十一日│７Ｇ－６９９    │一千元        │李達山  │
├──┼──────────┼────────┼───────┼────┤
│  ５│八十九年四月十四日  │７Ｇ－７４５    │一千元        │李達山  │
├──┼──────────┼────────┼───────┼────┤
│  ６│八十九年四月二十七日│ＴＳ－７３０    │一千元        │李達山  │
├──┼──────────┼────────┼───────┼────┤
│  ７│八十九年十一月七日  │８Ｖ－０６７    │二千元        │丑○○  │
┌──┬──────────┬────────┬───────┬────┐
│  ８│九十年一月二日      │８Ｖ－２１７    │一千元        │丑○○  │
└──┴──────────┴────────┴───────┴────┘
註：（一）依據交通部公路總局嘉義區監理所九十二年七月一日嘉監車字第○九二○○一○○七六號函覆資料。
    （二）被告庚○○收受賄款金額總計一萬零五百元。
    （三）被告庚○○部分，被告李達山行賄金額為七千五百元，被告丑○○行賄金
          額為三千元。
附表三：（被告癸○○之收賄明細表）
┌──┬──────────┬────────┬───────┬────┐
│編號│ 驗  車   日  期    │   車 牌 號 碼  │收（行）賄金額│行賄者  │
│    │                    │                │（新台幣）    │        │
├──┼──────────┼────────┼───────┼────┤
│  １│八十九年一月十日    │７Ｇ－５６８    │三千元        │李達山  │
├──┼──────────┼────────┼───────┼────┤
│  ２│八十九年五月三日    │Ｋ２－５７３    │二千元        │李達山  │
├──┼──────────┼────────┼───────┼────┤
│  ３│八十九年五月十六日  │５Ｋ－１３２    │一千五百元    │李達山  │
└──┴────────────────────────────────┘
註：（一）依據交通部公路總局嘉義區監理所九十二年七月一日嘉監車字第○九二○○一○○七六號函覆資料。
    （二）被告癸○○收受賄款金額總計六千五百元。
    （三）被告癸○○部分，被告李達山行賄金額六千五百元。
附表四：（被告壬○○被指收賄而未收賄明細表）
┌──┬──────────┬────────┬───────┬────┐
│編號│ 驗  車   日  期    │   車 牌 號 碼  │收（行）賄金額│行賄者  │
│    │                    │                │（新台幣）    │        │
├──┼──────────┼────────┼───────┼────┤
│  1.│八十七年三月四日    │Ｓ８－２８３    │三千元        │戊○○  │
├──┼──────────┼────────┼───────┼────┤
│  ２│八十七年三月十六日  │Ｓ８－３２０    │三千元        │戊○○  │
├──┼──────────┼────────┼───────┼────┤
│  ３│八十七年四月七日    │Ｓ８－３９１    │三千元        │戊○○  │
├──┼──────────┼────────┼───────┼────┤
│  ４│八十七年四月十五日  │Ｋ２－０１２    │一千元        │戊○○  │
├──┼──────────┼────────┼───────┼────┤
│  ５│八十七年四月一日    │Ｋ２－０２７    │三千元        │戊○○  │
├──┼──────────┼────────┼───────┼────┤
│  ６│八十七年五月二十五日│Ｋ２－１３２    │三千元        │戊○○  │
├──┼──────────┼────────┼───────┼────┤
│  ７│八十七年六月十六日  │Ｋ２－１９０    │三千元        │戊○○  │
└──┴──────────┴────────┴───────┴────┘
┌──┬──────────┬────────┬───────┬────┐
│  ８│八十七年八月六日    │Ｋ２－２８８    │三千元        │戊○○  │
├──┼──────────┼────────┼───────┼────┤
│  ９│八十七年八月十四日  │Ｋ２－３０２    │三千元        │戊○○  │
├──┼──────────┼────────┼───────┼────┤
│  １０│八十七年八月二十四日│Ｆ９－３３１    │三千元        │戊○○  │
├──┼──────────┼────────┼───────┼────┤
│  │八十七年十月七日    │Ｋ２－４４９    │三千元        │戊○○  │
├──┼──────────┼────────┼───────┼────┤
│  │八十七年十月九日    │Ｋ２－８８８    │三千元        │戊○○  │
├──┼──────────┼────────┼───────┼────┤
│  │八十七年十月二十八日│Ｋ２－５０７    │一千元        │戊○○  │
├──┼──────────┼────────┼───────┼────┤
│  │八十七年十一月六日  │Ｆ９－４９８    │四千元        │戊○○  │
├──┼──────────┼────────┼───────┼────┤
│  │八十七年十一月十三日│Ｋ２－５４６    │一千元        │戊○○  │
├──┼──────────┼────────┼───────┼────┤
│  │八十七年十一月九日  │Ｆ９－５１５    │四千元        │戊○○  │
└──┴──────────┴────────┴───────┴────┘
┌──┬──────────┬────────┬───────┬────┐
│  │八十七年十二月二十八│Ｆ９－６０７    │三千元        │戊○○  │
│    │日                  │                │              │        │
├──┼──────────┼────────┼───────┼────┤
│  │八十八年一月十二日  │Ｋ２－７１３    │四千元        │戊○○  │
├──┼──────────┼────────┼───────┼────┤
│  │八十八年二月五日    │Ｋ２－７６６    │四千元        │戊○○  │
├──┼──────────┼────────┼───────┼────┤
│  │八十八年二月九日    │Ｋ２－７８０    │四千元        │戊○○  │
├──┼──────────┼────────┼───────┼────┤
│  │八十九年二月十八日  │８Ｊ－４７１    │二千元        │李達山  │
├──┼──────────┼────────┼───────┼────┤
│  │八十九年五月一日    │ＨＪ－４７９    │五千元        │李達山  │
├──┼──────────┼────────┼───────┼────┤
│  │八十九年五月三日    │５Ｋ－１０５    │五千元        │李達山  │
├──┼──────────┼────────┼───────┼────┤
│  │八十九年十一月二十四│不詳            │二千元        │丑○○  │
│    │日                  │                │              │        │
└──┴──────────┴────────┴───────┴────┘
┌──┬──────────┬────────┬───────┬────┐
│  │九十年一月十九日    │５Ｊ－１４７    │三千元        │丑○○  │
├──┼──────────┼────────┼───────┼────┤
│  │八十八年十二月二十七│Ｋ２－４６１    │三千元        │李達山  │
│    │日                  │                │              │        │
├──┼──────────┼────────┼───────┼────┤
│  │八十九年一月五日    │Ｋ２－６４０    │五千元        │李達山  │
├──┼──────────┼────────┼───────┼────┤
│  │八十九年一月二十四日│無（代信吉行送驗│二千元        │李達山  │
│    │                    │）              │              │        │
├──┼──────────┼────────┼───────┼────┤
│  │八十九年一月二十四日│無（代同盟農產行│一千元        │李達山  │
│    │                    │送驗）          │              │        │
├──┼──────────┼────────┼───────┼────┤
│  │八十九年三月二日    │７Ｇ－６５８    │二千元        │李達山  │
├──┼──────────┼────────┼───────┼────┤
│  │八十九年三月二十一日│無（代玉豐汽車廠│三千元        │李達山  │
│    │                    │送驗）          │              │        │
└──┴──────────┴────────┴───────┴────┘
┌──┬──────────┬────────┬───────┬────┐
│  │八十九年三月二十二日│ＴＨ－４９９    │二千元        │李達山  │
├──┼──────────┼────────┼───────┼────┤
│  │八十九年四月二十九日│無（代安鴻公司送│四千元        │李達山  │
│    │                    │驗）            │              │        │
├──┼──────────┼────────┼───────┼────┤
│  │八十九年五月三日    │７Ｇ－７８０    │三千元        │李達山  │
└──┴──────────┴────────┴───────┴────┘
附表五：（被告庚○○被指收賄而未收賄明細表）
┌──┬──────────┬────────┬───────┬────┐
│編號│ 驗  車   日  期    │   車 牌 號 碼  │收（行）賄金額│行賄者  │
│    │                    │                │（新台幣）    │        │
├──┼──────────┼────────┼───────┼────┤
│  １│八十九年四月十四日  │７Ｇ－７４３    │一千元        │李達山  │
├──┼──────────┼────────┼───────┼────┤
│  ２│八十九年五月十七日  │ＢＣ－１１２    │一千元        │李達山  │
├──┼──────────┼────────┼───────┼────┤
│  ３│八十九年九月二十八日│無（月結）      │五千元        │丑○○  │
├──┼──────────┼────────┼───────┼────┤
│  ４│九十年二月十六日    │ＵＳ－８８１    │三千元        │丑○○  │
├──┼──────────┼────────┼───────┼────┤
│  ５│八十九年二月二十五日│無（代葉江德送驗│一千五百元    │李達山  │
│    │                    │）              │              │        │
├──┼──────────┼────────┼───────┼────┤
│  ６│八十九年一月十日    │７Ｇ－５６８    │二千元        │李達山  │
├──┼──────────┼────────┼───────┼────┤
│  ７│八十九年三月二十三日│ＸＩ－４８２    │五千元        │李達山  │
附表六：（被告癸○○被指收賄而未收賄明細表）
┌──┬──────────┬────────┬───────┬────┐
│編號│ 驗  車   日  期    │   車 牌 號 碼  │收（行）賄金額│行賄者  │
│    │                    │                │（新台幣）    │        │
├──┼──────────┼────────┼───────┼────┤
│  １│八十八年二月九日    │Ｋ２－７８９    │三千元        │戊○○  │
├──┼──────────┼────────┼───────┼────┤
│  ２│八十八年二月十一日  │Ｋ２－７８７    │三千元        │戊○○  │
├──┼──────────┼────────┼───────┼────┤
│  ３│八十八年二月十二日  │Ｋ２－７９０    │三千元        │戊○○  │
├──┼──────────┼────────┼───────┼────┤
│  ４│八十八年二月十二日  │Ｋ２－７９０    │三千元        │戊○○  │
├──┼──────────┼────────┼───────┼────┤
│  ５│八十八年三月五日    │Ｋ３－８１２    │四千元        │戊○○  │
├──┼──────────┼────────┼───────┼────┤
│  ６│八十八年十二月三十一│ＷＲ－０１３    │一千元        │李達山  │
│    │日                  │                │              │        │
├──┼──────────┼────────┼───────┼────┤
│  ７│八十九年三月三日    │ＳＢ－１９７３  │一千五百元    │李達山  │
┌──┬──────────┬────────┬───────┬────┐
│  ８│八十九年九月二十八日│無（月結）      │六千元        │丑○○  │
├──┼──────────┼────────┼───────┼────┤
│  ９│八十九年十一月三日  │不詳            │五千元        │丑○○  │
├──┼──────────┼────────┼───────┼────┤
│  １０│八十九年十一月六日  │不詳            │五千元        │丑○○  │
├──┼──────────┼────────┼───────┼────┤
││八十九年十一月十三日│不詳            │三千元        │丑○○  │
├──┼──────────┼────────┼───────┼────┤
│  │八十九年十一月十四日│不詳            │三千元        │丑○○  │
├──┼──────────┼────────┼───────┼────┤
│  │八十九年十一月二十九│不詳            │二千元        │丑○○  │
├──┼──────────┼────────┼───────┼────┤
│  │九十年三月一日      │不詳            │四千元        │丑○○  │
├──┼──────────┼────────┼───────┼────┤
│  │八十八年十二月二十三│ＴＯ－８８３    │二千五百元    │李達山  │
│    │日                  │                │              │        │
└──┴──────────┴────────┴───────┴────┘
┌──┬──────────┬────────┬───────┬────┐
│  │八十九年一月十三日  │無（代峰助煤氣行│一千五百元    │李達山  │
│    │                    │送驗）          │              │        │
├──┼──────────┼────────┼───────┼────┤
│  │八十八年十二月三十一│Ｒ８－１１２    │五百元        │李達山  │
├──┼──────────┼────────┼───────┼────┤
│  │八十九年二月十六日  │無（代吉成冷凍公│二千元        │李達山  │
│    │                    │司送驗）        │              │        │
├──┼──────────┼────────┼───────┼────┤
│  │八十九年三月十五日  │ＵＴ－９０２    │一千五百元    │李達山  │
├──┼──────────┼────────┼───────┼────┤
│  │八十九年三月十六日  │無（代陳志龍送驗│一千元        │李達山  │
│    │                    │）              │              │        │
├──┼──────────┼────────┼───────┼────┤
│  │八十九年四月二十八日│無（代江本松送驗│二千元        │李達山  │
│    │                    │）              │              │        │
├──┼──────────┼────────┼───────┼────┤
│  │八十八年七月二十八日│７Ｇ－１８９    │二千元        │李達山  │
└──┴──────────┴────────┴───────┴────┘
┌──┬──────────┬────────┬───────┬────┐
│  │八十九年十二月二十八│８Ｖ－２０１    │五百元        │丑○○  │
│    │日                  │                │              │        │
├──┼──────────┼────────┼───────┼────┤
│  │八十九年十二月二十九│無（代全發公司送│一千元        │丑○○  │
│    │日                  │驗）            │              │        │
├──┼──────────┼────────┼───────┼────┤
│  │九十年一月十六日    │無（代慶林公司送│二千元        │丑○○  │
│    │                    │驗）            │              │        │
└──┴──────────┴────────┴───────┴────┘
附表七：
┌─────────────────┬─────────────────┐
│        文  書  名  稱            │  應  沒  收  之  物              │
├─────────────────┼─────────────────┤
│自用大貨車停車場地使用同意書（見法│(一)偽造之「吳便宜」印文二枚。      │
│務部調查局嘉義市調查站嘉義區監理所│(二)偽造之「吳便宜」署押（簽名）一枚│
│壬○○等貪瀆案卷(一)第八二頁）      │  。                              │
└─────────────────┴─────────────────┘
